【裁判字號】    98,上訴,1367
【裁判日期】    990421
【裁判案由】    殺人等
【裁判全文】
臺灣高等法院高雄分院刑事判決        98年度上訴字第1367號
上  訴  人  臺灣高雄地方法院檢察署檢察官
上  訴  人
即  被  告  丁○○
選任辯護人  柳聰賢律師
上  訴  人
即  被  告  丙○○
選任辯護人  王進勝律師
            黃淑芬律師
            陶德斌律師
上  訴  人
即  被  告  甲○○
選任辯護人  王仁聰律師
            李育任律師
上  訴  人
即  被  告  戊○○
指定辯護人  李靜怡律師
上列上訴人因被告殺人等案件，不服臺灣高雄地方法院中華民國
98年8 月31日第一審判決（起訴案號：臺灣高雄地方法院檢察署
97年度偵字第3275號、32850 號、98年度偵字第7608、7683、79
04號），提起上訴，本院判決如下：
    主  文
原判決關於丁○○未經許可，持有手槍及定執行刑部分，關於甲○○部分撤銷。
丁○○未經許可，持有手槍，累犯，處有期徒刑捌年，併科罰金
新臺幣壹拾伍萬元，罰金如易服勞役以新臺幣壹仟元折算壹日，
扣案如附表一所示之物，均沒收。
甲○○共同未經許可，持有手槍，累犯，處有期徒刑伍年，併科
罰金新臺幣拾萬元，罰金如易服勞役以新臺幣壹仟元折算壹日，
扣案如附表二所示之物，均沒收。
其他上訴駁回。
丁○○上開撤銷改判所處之刑暨上訴駁回所處之刑部分( 即殺人
未遂，累犯，處有期徒刑陸年；又殺人，累犯，處有期徒刑壹拾
伍年；又殺人未遂，累犯，處有期徒刑陸年) ，應執行有期徒刑
參拾年，併科罰金新臺幣壹拾伍萬元，罰金如易服勞役以新臺幣
壹仟元折算壹日，扣案如附表一所示之物，均沒收。
    事  實
一、丁○○前因懲治盜匪條例案件，經臺灣高等法院高雄分院以
    79年度上訴字第895 號判處有期徒刑16年確定，經入監服刑
    後假釋出監並付保護管束，於民國 (下同)95 年2 月15日保
    護管束期滿未經撤銷，視為已執行完畢。甲○○前因偽造文
    書案件，經原審以96年度訴字第112 號判處有期徒刑4 月確
    定，於96年5 月30日易科罰金執行完畢。戊○○前因違反毒
    品危害防制條例案件，經原審以95年度簡字第2850號判處有
    期徒刑6 月確定，於96年2 月15日易科罰金執行完畢。
二、緣楊素貞（已死亡，檢察官另為不起訴處分）於不詳時日，
    自其前夫曾順芳（已死亡）收受具有殺傷力之菲律賓ARMSCO
    R廠202型0.38吋制式轉輪手槍1支（槍枝管制編號：0000000
    000，下稱Ａ槍）、仿BERETTA（貝瑞塔）廠92FS型改造半自
    動手槍（槍枝管制編號：0000000000，下稱Ｂ槍）1 支、仿
    B ERETTA（貝瑞塔）廠92FS型改造半自動手槍（槍枝管制編
    號：0000000000，下稱Ｃ槍）1 支，具殺傷力之口徑0.38吋
    制式子彈21顆、口徑9mm 制式子彈33顆( 起訴書記載為34顆
    ) 、口徑9mm 制式多彈頭子彈1 顆、口徑12 GAUGE制式霰彈
    5 顆( 起訴書記載為6 顆) 、口徑12 GAUGE非制式霰彈3 顆
    、非制式子彈3 顆( 分別為口徑9mm 2 顆、口徑8.8mm 1 顆
    ) ，及未具殺傷力之口徑12 GAUGE制式霰彈1 顆、口徑9mm
    制式子彈2 顆。甲○○自96年4 、5 月間某日起與楊素貞在
    高雄縣彌陀鄉○○○路西二巷13號租屋處同居，明知未經中
    央主管機關許可，不得持有槍砲彈藥刀械管制條例管制之槍
    枝及子彈，亦仍自同居時起，與楊素貞共同基於持有上開具
    殺傷力之槍枝、子彈之犯意聯絡( 持有未具殺傷力之子彈部
    分不構成犯罪) ，共同持有上開具殺傷力之槍枝、子彈，並
    藏放於其前揭租屋浴廁角落，並以臉盆覆蓋。
三、緣因丁○○持其友人所簽發面額共新台幣( 下同）25萬元之
    支票2 張向楊素貞調現，該支票屆期跳票，楊素貞遂向丁○○催討欠款，然雙方認知不同而存有債務糾紛，甲○○、楊
    素貞2 人於97年11月16日前多次向丁○○討債未果，故雙方
    釀致不快而產生怨隙，丁○○亦聽聞甲○○、楊素貞將對其
    不利，乃於97年11月10日左右，前往臺南市○○路上之某茶
    店向真實姓名年籍不詳而綽號「阿狗」之人借得具有殺傷力
    之以色列BULTRANSMARK廠製BUL STORM 型，口徑9mm 之制式
    半自動手槍（槍枝管制編號：0000000000，下稱Ｄ槍，可填
    裝口徑9mm 之子彈17顆）、仿BERETTA （貝瑞塔）廠M9型改
    造半自動手槍（槍枝管制編號：0000000000，下稱Ｅ槍，可
    填裝口徑9mm 之子彈15顆）各1 支，以及具殺傷力之口徑9m
    m 制式子彈10顆、直徑8.8 ±0.5 mm之非制式子彈8 顆( 其
    中Ｅ槍已填裝上開數量直徑8.8 ±0.5 mm之非制式子彈8 顆
    子彈，另1 支Ｄ槍則尚未填裝子彈) ，而非法持有，並攜回
    高雄縣彌陀鄉○○路1 巷16號住處內藏放，且於同年11月10
    日至同年11月16日案發間之某時，在住處內將Ｄ槍填裝口徑
    9mm 之子彈10顆。
四、嗣楊素貞於97年11月16日14時許，電請案外人吳文榮 (檢察
    官另為不起訴處分) 約丁○○出面商談債務問題，然吳文榮
    聯絡後知悉丁○○當時人在台南，無法立即返回，即告知楊
    素貞上情，因楊素貞催討債務甚急，甲○○於同日14時51分
    許以行動電話與戊○○聯絡，要戊○○前往高雄縣彌陀鄉某
    檳榔攤處，戊○○約於同日15時37分許駕駛車牌號碼9076-J
    D 號自用小客車到達該檳榔攤，並看見楊素貞在該處與人聊
    天，嗣戊○○駕駛上開自用小客車搭載楊素貞先返回前揭高
    雄縣彌陀鄉○○○路西二巷13號租屋處，不久，甲○○亦返
    回該處。渠3 人在上開租屋處時，楊素貞即向甲○○、戊○○表明欲持槍前往丁○○位於高雄縣彌陀鄉○○路1 巷16號
    住處催討債務之意，並於該租屋處取出前揭3 把手槍及子彈
    ，由楊素貞在現場分配槍枝、子彈，甲○○、楊素貞承前持
    有槍枝、子彈之犯意，戊○○亦明知該槍枝子彈係違禁物，
    非經許可不得持有，仍基於持有具有殺傷力之槍枝、子彈之
    犯意，非法持有之，並由楊素貞攜帶Ａ槍並填裝0.38吋制式
    子彈6 顆而藏放於隨身攜帶之手提包內，甲○○攜帶Ｂ槍並
    填裝14顆子彈而插於繫在腰際之槍套內，復以襯衫下襬遮蓋
    該槍套及槍枝、戊○○攜帶Ｃ槍並填裝14顆子彈( 其中1顆
    掉落於案發現場，為不發彈，認不具殺傷力，又上開Ｂ、Ｃ
    槍內另27顆子彈，為口徑9mm 制式子彈24顆、口徑9mm 制式
    多彈頭子彈1 顆、口徑9mm 非制式子彈1 顆、口徑8.8mm 非
    制式子彈1 顆) ，而放置於隨身揹負之側背包內，非法持有
    之，並將其餘具殺傷力之0.38吋制式子彈15顆、口徑12GAUG
    E 制式霰彈5 顆、口徑12 GAUGE非制式霰彈3 顆、及未具殺
    傷力之口徑12GAUG E制式霰彈1 顆、其他制式及非制式子彈
    共11顆放置在甲○○所駕駛之車牌號碼3175-XB 號自用小客
    車內，約定如對方施暴力時即取出槍枝作為嚇阻之用，或必
    要時不排除持槍傷害對方，但甲○○於出發之前認雙方僅為
    債務糾紛，且數額非巨，實無必要以此激烈手段催討，遂不
    願與楊素貞、戊○○一同前往，便囑戊○○駕駛上開9076-J
     D號自用小客車搭載楊素貞前往丁○○住處，戊○○即駕駛
    上開車輛欲搭載楊素貞前往丁○○住處。於97年11月16日17
    時許，楊素貞確認丁○○在家後，即前往吳文榮位於高雄縣
    彌陀鄉○○○路1 號之住處委請吳文榮一同前往丁○○住處
    ，並即指示戊○○撥打電話予甲○○告以丁○○在家之訊息
    ，楊素貞乃與吳文榮一同步行至丁○○住處，戊○○則於同
    日17時27分許以其持用之0000000000號行動電話向甲○○告
    知丁○○在家之事後，即駕駛上開9076-JD 號自用小客車至
    丁○○上址住處巷口（即高雄縣彌陀鄉○○路1 巷與新生街
    口）之高起處空地停車等候、接應。楊素貞、吳文榮步行至
    丁○○住處門口時，此時丁○○業已邀約丙○○在場，隨後
    甲○○亦駕駛車牌號碼3175 -XB號自用小客車（含車上置放
    之前揭子彈) 及持有前揭Ｂ槍( 含子彈) 到達丁○○上址住
    處巷口低平處空地停車，然後步行至丁○○住處，旋丁○○
    、丙○○、甲○○、楊素貞、吳文榮即圍坐在丁○○住處前
    泡茶桌談判前揭債務，而在丁○○住處巷口停車等候之戊○○，於談判期間接近前開泡茶桌附近以探查談判情況，惟經
    甲○○向其表示先行暫退，戊○○乃暫退離現場。席間丁○○發現甲○○腰際似有攜帶槍枝，且楊素貞手提包亦似藏有
    槍枝，乃藉故進入屋內穿衣，而於屋內房間取出Ｄ槍( 內含
    口徑9mm 制式子彈10顆) 及Ｅ槍( 內含直徑8.8 ±0.5mm 之
    非制式子彈8 顆) ，並藏放於入屋穿上之背心內。嗣於同日
    17時45分許至18時許間，雙方因談判破裂，甲○○與楊素貞
    乃起身並走向丁○○住處神桌前之屋外處而大聲咒罵，甲○○復撂下稱：「一旦我離開這裡以後，你們每個人要小心一
    點」等語，吳文榮見氣氛不對，即忙勸甲○○、楊素貞2 人
    先離開現場，甲○○遂與楊素貞轉身往巷口方向，丁○○見
    有一觸即發之勢，乃趁機於不詳時間，在其住處外某處，將
    Ｅ槍( 含前述子彈8 顆) 交與丙○○持有，丙○○明知該Ｅ
    槍及子彈係違禁物，非經許可不得持有，竟仍基於持有具殺
    傷力之槍支、子彈之犯意，自丁○○處收受上開Ｅ槍及子彈
    ，而非法持有之。
五、旋丁○○懷疑甲○○欲自腰際取槍射擊，竟於甲○○根本未
    持槍加害之情況下，基於殺人之故意，迅即趁甲○○背對之
    機會，持Ｄ槍對甲○○之上半身部位射擊2 槍，因甲○○正
    好向右側轉身，始未直接射入甲○○上身身體要害部位，而
    分別貫穿甲○○之右手臂以及右腹，致甲○○受有右上臂槍
    傷併右上臂傷口及橈神經麻痺、右腹壁槍傷併腹壁傷口等傷
    害，此時，在巷口等候之戊○○因聽聞上開槍聲，乃衝入巷
    內並自其隨身揹負之側背包內取出Ｃ槍( 含子彈) ，丙○○
    見狀則持Ｅ槍( 含子彈) 與戊○○對峙並命戊○○退後，惟
    戊○○基於傷害丙○○之故意而扣下Ｃ槍板機，幸該槍子彈
    1 顆卡彈並造成另1 顆子彈為不發彈，掉落在該巷排水溝內
    ，始未造成任何傷害。同時，楊素貞見甲○○遭丁○○槍擊
    乃思奪取丁○○手上持有之Ｄ槍( 含子彈) 而接近丁○○，
    並與之拉扯，丁○○明知其與楊素貞之距離甚近，且彼此拉
    扯當中，若以此近距離對人體開槍可能擊中要害致人於死，
    竟仍基於縱使開槍擊中楊素貞致其死亡亦不違背其本意之殺
    人未必故意，扣下板機射擊1 槍而擊中對楊素貞之上半身，
    子彈當場由楊素貞右上腹部之右側第7 根肋骨至第8 根肋骨
    間隙右橫隔膜射入，貫穿肝臟、胰臟、腸道、下腔靜脈後，
    由左臀部射出，楊素貞中彈倒地後，甲○○即委請吳文榮攙
    扶楊素真逃命，然楊素貞手提包內之Ａ槍掉落，甲○○遂要
    求吳文榮拾起Ａ槍交予其保管，甲○○再持Ａ槍、Ｂ槍與戊○○持Ｃ槍往巷口空地之停車處方向逃跑。惟丁○○見甲○○、戊○○2 人持槍逃逸，竟承前殺害甲○○之犯意及另行
    基於殺害戊○○之犯意，持Ｄ槍追逐甲○○、戊○○，接續
    向甲○○、戊○○逃跑方向射擊6 槍，幸均未擊中甲○○、
    戊○○，甲○○始能搭乘戊○○所駕駛之車牌號碼9076-JD
    號自用小客車離去，並將上開Ａ槍、Ｂ槍、Ｃ槍及子彈置放
    於其租處後，經送至行政院國軍退除役官兵輔導委員會高雄
    榮民總醫院( 下稱高雄榮總醫院) 就醫，丁○○、丙○○2
    人旋即相偕逃逸。
六、楊素貞經警據報到場將其送高雄義大醫救治後，仍延至97年
    11月16日21時35分許因腹腔內大量出血造成出血性休克死亡
    ，案經臺灣高雄地方法院檢察署檢察官相驗後指揮高雄縣政
    府警察局岡山分局追查後，為警在現場採獲血斑點2 處、血
    抹痕1 處、未具殺傷力之口徑9mm 制式子彈（不發彈）1 顆
    、已擊發之口徑9mm 制式彈殼9 顆、已擊發之口徑9mm 制式
    變形彈頭2 顆、彈頭2 顆、彈頭碎片5 片及楊素貞所有遺留
    現場供持有前揭Ａ槍所用之槍套配帶1 條。又甲○○經友送
    至高雄榮總醫院就醫後，經警至高雄榮總醫院查證時，甲○○在有偵查犯罪職權之警員尚未搜得槍枝、子彈前，主動告
    知警方其駕駛之駕駛之3175-XB 號自用小客車有前開子彈及
    供出其租處高雄縣彌陀鄉鹽埕西二巷13號尚有上開Ａ槍、Ｂ
    槍、Ｃ槍及子彈等情，即在警方尚未發覺前，向警供出上開
    持有之槍、彈而自首。嗣警方亦循線追查而查獲上情，並分
    別於97年11月17日凌晨02時許，在高雄縣彌陀鄉○○路1巷
    停車場甲○○所駕駛之3175-XB 號自用小客車內，查扣口徑
    前開具殺傷力之0.38吋制式子彈15顆、口徑12 GAUGE制式霰
    彈5 顆、口徑12 GAUGE非制式霰彈3 顆、及未具殺傷力之口
    徑12GAUGE 制式霰彈1 顆、其他制式及非制式子彈共11顆(
    上開查扣口徑0.38吋制式子彈15顆鑑定時試射5 顆，可擊發
    ，認具殺傷力，餘10顆) 、口徑9mm 制式子彈10顆( 鑑定時
    試射3 顆，2 顆可擊發，認具殺傷力，另1 顆雖可擊發，惟
    發射動能不足，認不具殺傷力，餘7 顆) 、口徑9mm 非制式
    子彈1 顆( 鑑定時試射，可擊發，認具殺傷力) 、口徑12GA
    UGE 制式霰彈6 顆( 鑑定時試射2 顆，1 顆可擊發，認具殺
    傷力，另1 顆無法擊發，認不具殺傷力，餘4 顆) 、口徑12
    GAUGE 非制式霰彈3 顆( 鑑定時試射1 顆，可擊發，認具殺
    傷力，餘2 顆) ，於同日凌晨03時10分許，高雄市○○區○○路榮總醫院停車場戊○○所駕之9076-JD 號自用用小客車
    內，查扣楊素貞所有供持有槍枝所用之槍套1 個，於同日12
    時50分許，高雄縣彌陀鄉鹽埕西二巷13號甲○○租屋處，扣
    得Ａ槍（含口徑0.38吋制式子彈6 顆，子彈經鑑定時試射2
    顆，可擊發，認具殺傷力，餘4 顆）、Ｂ槍（含具殺傷力之
    子彈14顆）、Ｃ槍（含具殺傷力之子彈13顆，其中1 顆子彈
    卡彈) 各1 支( 又上開Ｂ、Ｃ槍內另27顆子彈，為口徑9m m
    制式子彈19顆及5 顆共24顆、子彈經鑑定時試射6 顆及2顆
    共8 顆，可擊發，認具殺傷力，餘16顆，口徑9mm 制式多彈
    頭子彈1 顆、子彈經鑑定時試射，可擊發，認具殺傷力、口
    徑9mm 非制式子彈1 顆、子彈經鑑定時試射，可擊發，認具
    殺傷力、口徑8.8mm 非制式子彈1 顆，子彈經鑑定時試射，
    可擊發，認具殺傷力，以上共11顆）及楊素貞所有供持有槍
    枝所用之槍套2 個，於同年11月19日08時，在高雄市○○路
    與民生路口扣得丁○○主動交付之Ｄ槍（含彈匣1 個、口徑
    9mm 制式子彈1 顆，子彈經鑑定時試射，可擊發，認具殺傷
    力），於同日10時30分，在高雄縣彌陀鄉中山1 巷口查扣丁○○主動交付之Ｅ槍（含彈匣1 個，直徑8.8 ±0.5 mm 之
    非制式子彈8 顆，子彈經鑑定時試射3 顆，可擊發，認具殺
    傷力，餘5 顆）各1 支。
二、案經臺灣高雄地方法院檢察署檢察官檢察官自動檢舉及高雄
    縣政府警察局岡山分局報告該署檢察官偵查起訴。
    理  由
壹、證據能力部分：
一、按「被告以外之人於審判外之言詞或書面陳述，除法律有規
    定者外，不得作為證據。」刑事訴訟法第159 條第1 項定有
    明文。惟按，「被告以外之人於審判外之陳述，雖不符前四
    條之規定，而經當事人於審判程序同意作為證據，法院審酌
    該言詞陳述或書面陳述作成時之情況，認為適當者，亦得為
    證據。當事人、代理人或辯護人於法院調查證據時，知有第
    159 條第1 項不得為證據之情形，而未於言詞辯論終結前聲
    明異議者，視為有前項之同意。」刑事訴訟法第159 條之5
    亦規定甚明。本件證人戊○○於97年12月23日警詢中之陳述
    ，證人吳文榮於97年11月18日、同年11月20日、同年12月5
    日警詢中之陳述，及內政部警政署刑事警察局97年12月31日
    刑鑑字第097193546 號函文內容、高雄縣政府警察局岡山分
    局98年7 月13日高縣岡警偵字第0980008786號函文內容，雖
    分屬被告以外之人於審判外之言詞或書面陳述，惟檢察官、
    被告丁○○、甲○○及其辯護人於本院調查證據時，知有上
    情而未於言詞辯論終結前聲明異議( 見本院卷第51頁) ，本
    院審酌上開筆錄及函文內容作成時，較無人情施壓或干擾，
    亦無不當取供或利誘取得之情形，認為以之作為本案之證據
    亦屬適當。是上開筆錄及函文內容，依刑事訴訟法第159 條
    之5 之規定，自得為認定被告等人犯罪事實之證據，合先敘
    明。
二、次按，被告以外之人於偵查中向檢察官所為陳述，除顯有不
    可信之情況者外，得為證據，刑事訴訟法第159 條之1 第2
    項亦定有明文。蓋因檢察官與法官同為司法官署，且檢察官
    代表國家偵查犯罪，依法有訊問被告、證人及鑑定人之權力
    ，且須對被告有利、不利之情形均應注意，況徵諸實務運作
    ，檢察官實施刑事偵查程序，亦能恪遵法定程序之要求，不
    致有違法取證情事且可信度極高，是被告以外之人前於偵查
    中已具結而為證述，除反對該項供述得具有證據能力之一方
    ，已釋明「顯有不可信之情況」之理由外，不宜以該證人未
    能於審判中接受他造之反對詰問為由，即遽指該證人於偵查
    中之陳述不具證據能力，方符前揭法條之立法意旨。是證人
    吳文榮於檢察官97年12月5 日、98年2 月25日偵查中之具結
    證述，證人甲○○於檢察官97年12月3 日、同年12月9 日、
    98年2 月20日、同年3 月6 日、同年3 月9 日偵查中之證述
    ，證人丁○○於檢察官97年12月3 日偵查中之具結證述，證
    人乙○○於檢察官98年3 月9 日偵查中之具結證述，檢察官
    、被告丁○○、甲○○、丙○○、戊○○及其辯護人於本院
    審判期日調查證據時表明對於上開證人在偵查中之證詞沒有
    意見，並未曾提及檢察官在偵查時，對上揭證人有任何不法
    取供之情形；是證人甲○○、吳文榮、丁○○及乙○○等人
    偵查中之前揭證詞自均具有證據能力。
三、又按刑事訴訟法第159 條之1 第2 項所定得為證據之被告以
    外之人於偵查中向檢察官所為之陳述，包括共同被告非以證
    人身分於偵查中向檢察官所為之陳述，係有關被告以外之人
    於檢察官偵查中所為之陳述如何得為證據能力之規定，故於
    審判中，如共同被告在調查被告本人之案件時已依刑事訴訟
    法第277 條之2 規定轉換為證人調查詢問，而具結陳述，經
    賦予被告對該共同被告所為之陳述為詰問之機會者，該以共
    同被告身分所為之陳述，法院即非不得與其以證人身分所為
    之陳述，綜合該被告以外之人全部供述證據，斟酌案內其他
    調查之證據資料，本於經驗法則及論理法則，予以取捨，作
    證據價值之判斷，非謂於被告本人案件中，僅能採取共同被
    告以證人身分所為之陳述作為判斷之依據，該非以證人身分
    之共同被告所為之陳述，即為無證據能力之證據，而應予排
    除不用（最高法院97年度臺上字第2631號判決參照）。查本
    件証人吳文榮於97年11月19日、同年11月25日於偵查中，均
    係以被告身分而為有關被告丁○○、甲○○、丙○○、戊○○之供述，固屬於傳聞證據，惟其於原審審理時，已依證人
    身分傳喚到庭，而為具結陳述，並均經被告等予以詰問一節
    ，有審判筆錄1 份及結文1 紙附卷可稽（見原審卷二第60至
    76頁、第86頁），揆諸前揭法條及說明，自均有證據能力。
四、再按，被告以外之人（包括證人、鑑定人、告訴人、被害人
    及共同被告等）於檢察事務官、司法警察官或司法警察調查
    中所為之陳述，與審判中不符時，其先前之陳述具有較可信
    之特別情況，且為證明犯罪事實存否所必要者，得為證據，
    刑事訴訟法第159 條第1 項、第159 條之2 分別定有明文。
    是被告以外之人於司法警察（官）調查中所為之陳述，依刑
    事訴訟法第159 條第1 項規定，係屬傳聞證據，原則上無證
    據能力，惟如該陳述與審判中不符時，其先前之陳述具有較
    可信之特別情況，且為證明犯罪事實存否所必要者，依同法
    第159 條之2 規定（即刑事訴訟法第159 條第1 項所指之「
    除法律有規定者外」），始例外認為有證據能力；如該陳述
    與審判中相符時，因該陳述並不符合刑事訴訟法第159 條之
    2 有關傳聞例外之規定，故不得作為認定本案犯罪事實有無
    之證據，此時，當以證人於審判中之陳述作為證據。另所謂
    「前後陳述不符」之要件，應就前後階段之陳述進行整體判
    斷，以決定其間是否具有實質性差異，惟無須針對全部陳述
    作比較，陳述之一部分有不符，亦屬之。又「證明犯罪事實
    之存否所必要」，即使用證據之必要性，係指因無法再從同
    陳述者取得證言，而有利用原陳述之必要性，只要認為該陳
    述是屬於與犯罪事實存否相關之事實，並為證明該事實在實
    質上之必要性即可。而「具有可信之特別情況」，係指依陳
    述時之外部客觀情況而言，足以令人相信該陳述是虛偽之危
    險性不高，必須綜合該陳述是否未受到外力影響；陳述人之
    觀察、記憶、表達是否正確及有無偽證之各項因素，而為判
    斷。經查：證人吳文榮於97年12月5 日警詢時之陳述關於被
    告丙○○有無持槍部分，與渠於原審98年6 月16日審理時以
    證人身分證述內容不符，然證人吳文榮於警詢時，係以涉嫌
    人身分接受詢問，詢問過程中亦經告知得行使刑事訴訟法第
    95條之各款權利，嗣經原審勘驗該警詢錄音光碟，其於接受
    詢問過程中主動回答「我就喊叫他們兩個不要給他們開槍啊
    」乙語，警員始接續詢問「被告丙○○有無開槍」，之後證
    人吳文榮尚能自然而然地比出被告丙○○持槍之動作，足見
    其並無遭強迫脅迫利誘等情事，且證人吳文榮於97年12月5
    日接受警詢時距離案發時間較近，衡情其記憶自較審理中接
    受詢問時更為清淅，而上開警詢之陳述又係證明被告丙○○
    犯罪事實之存否所必要，故證人吳文榮之前揭警詢陳述關於
    被告丙○○部分，應具特別可信之情況，自得採為本案之證
    據。
五、再按，按刑事訴訟法第159 條之4 規定，除前3 條之情形外
    ，下列文書亦得為證據：(一)除顯有不可信之情況外，公務員
    職務上製作之紀錄文書、證明文書。(二)除顯有不可信之情況
    外，從事業務之人於業務上或通常業務過程所須製作之紀錄
    文書、證明文書。此係因公務員職務上製作之紀錄文書或證
    明文書，係公務員依職權所為，與其責任、信譽攸關，若有
    錯誤、虛偽，公務員可能因此擔負刑事及行政責任，且該等
    文書經常處於可能受公開檢查之狀態，其正確性及真實之保
    障極高，具有一定程度之不可代替性；又從事業務之人在業
    務上或通常業務過程製作之上開文書，因係於通常業務上不
    間斷而規律之記載，一般均有會計等人員校對，記錄時亦無
    預見日後將作為證據之偽造動機，其虛偽之可能性較小，且
    如讓製作者以口頭方式在法庭上再重述過去之事實或數據，
    實際上有其困難，具有一定程度之不可代替性。是除非有顯
    不可信之情況外，上開公務文書及業務文書應具有證據能力
    。查本件卷附之高雄縣政府警察局岡山分局搜索扣押筆錄、
    扣押物品目錄表各3 份、高雄縣政府警察局刑警大隊搜索扣
    押筆錄、扣押物品目錄表各2 份、高雄榮民總醫院診斷證明
    書( 甲○○) 、高雄榮民總醫院97年12月01日高總管字第
    0970015908號函附之病歷資料( 甲○○) 、同院97年12月16
    日高總管字第0970016167號函附之病歷資料( 甲○○) 、財
    團法人義大醫院97年12月03日義醫字第09701929號函附之楊
    素貞就診病歷資料、財團法人義大醫院診斷證明書( 楊素貞
    ) 等文書資料，經查並無顯不可信之情況，上開文書亦具有
    證據能力。
五、復依刑事訴訟法第159 條立法理由明示：「本條所謂法律有
    規定者，係指本法第159 條之1 至第159 條之5 及第206 條
    等規定．．．」等語，而依刑事訴訟法第206 條第1 項規定
    ，鑑定之經過及其結果，應命鑑定人以言詞或書面報告。是
    以，鑑定之書面報告自屬傳聞法則之例外規定，而有證據能
    力。查卷內之內政部警政署刑事警察局97年12月24日刑鑑字
    第0970186152號鑑驗書、97年12月11日刑鑑字第0970186163
    號、97年12月12日刑鑑字第0000000000號、98年1 月6 日刑
    鑑字第0970186157、0000000000號之槍彈鑑定書、法務部法
    醫研究所解剖報告書、法務部法醫研究所鑑定報告書，均係
    鑑定人所為之書面報告，揆諸上開條文規定，均有證據能力
    。
貳、實體部分：
甲、有罪部分：
一、訊據被告甲○○坦承於上開時、地持有具殺傷力之Ｂ槍 (含
    14顆子彈) 之事實，惟於原審及本院辯稱：伊當天要去被告
    丁○○家的時候，因伊與楊素貞的男女朋友，伊因為她要拿
    槍去，而吵架。伊因為擔心才又跟著去，要去的那天，伊有
    拿一把槍（B 槍），楊素貞拿另外一支槍（A ），戊○○是
    拿一把槍（C 槍），但伊雖有分到槍（B 槍），但是伊都沒
    有拿出來，也沒有要使用的意思。伊沒有與楊素貞共同持有
    A 、B 、C 槍，伊雖然知道她有那些槍，但那是當天她才拿
    出來的云云；
二、被告丁○○供承於上開時、地持有具殺傷力之Ｄ槍、Ｅ槍、
    前揭子彈及持Ｄ槍朝甲○○手臂射擊2 發，致其受傷，另該
    Ｄ槍不慎走火誤射楊素貞，致其死亡之事實，惟於原審則辯
    稱：伊是因誤認甲○○欲拔槍射擊，所以才先持槍朝其手臂
    射擊，阻止甲○○拔槍，並無殺害甲○○之犯意，另因楊素
    貞欲搶其手槍，其與楊素貞拉扯當中，不慎槍枝走火而誤射
    楊素貞，亦無殺害楊素貞之犯意，又其並未於甲○○、戊○○逃跑途中朝其2 人方向射擊，因甲○○、戊○○2 人跑出
    巷子後又折返現場，其基於嚇阻之意思對空鳴槍，並無殺害
    甲○○、戊○○之犯意等語，於本院則辯稱：伊的槍是台南
    的朋友阿狗借的，當時伊借的時候是D 、E 槍及10顆、8 顆
    子彈。伊一直放在房間，伊只有帶伊開槍的那支在身上。那
    天丙○○到伊家是要幫伊處理這件事情，他通知伊甲○○要
    來找伊，丙○○來之後沒多久，甲○○他們就來了。一開始
    是楊素貞與吳文榮先出現，後來甲○○再來，後來沒有說幾
    句話，他們就要出去，他們一面出去一面罵，這時候戊○○
    就拿槍進來，伊看到這樣伊就也掏出槍來，楊素貞看伊拿槍
    ，她就朝伊搶槍，我們拉扯中楊素貞受傷，丙○○才搶走伊
    的槍並朝甲○○開槍，伊承認伊犯了持有槍枝、防衛過當、
    過失致死（楊素貞部分），伊並沒有殺人或殺人未遂，甲○○被人開槍的部分，開槍的人是丙○○不是伊，他們（甲○○、戊○○）離開的時候開槍的也是丙○○。丙○○對他們
    開幾槍伊不知道，槍是丙○○從伊的手上搶去再開槍的等語
    。
三、被告丙○○均矢口否認犯行，其於原審辯稱：伊沒有持槍，
    被告丁○○沒有給伊槍等語，於本院則辯稱：伊沒有開槍，
    開槍打甲○○的是丁○○，他們（甲○○、戊○○）離開的
    時候，開槍的應該也是丁○○，因為他手上拿著槍，伊當時
    站在甲○○的前面。那時候伊只有看到戊○○拿槍進入，因
    為當時甲○○在那裡罵的時候，戊○○就拿著槍進去，伊就
    叫他們用說的不要這樣。甲○○伊沒有看到他是否有拿槍。
    伊看到丁○○與楊素貞二人在搶槍，伊聽到槍聲的時候，就
    看到楊素貞倒下，丁○○當時手上有拿壹把槍等語。
四、被告戊○○矢口否認犯行，其於原審辯稱：伊並無持槍等語
    ，於本院則辯稱：這件事伊都不知道，伊沒有持槍，楊素貞
    並沒有分槍給伊。是被告甲○○打電話拜託伊載楊素貞去的
    ，到被告丁○○家的時候，伊將車子停在檳榔攤，伊向檳榔
    攤問地點後走進去的，伊走到那裡就聽到槍聲，就看到被告
    甲○○走出來了，伊要去扶楊素貞，結果又聽到槍聲，伊不
    知道是何人開的，伊就趕快跑了。伊沒有持槍。被告甲○○
    所言不實，伊確實沒有拿槍，槍是伊自己交出來的，那是被
    告甲○○他們的槍，他們叫伊帶他們去甲○○的住處，伊在
    場的時候，伊沒有看到他們是否有拿槍，後來伊認為事態嚴
    重的時候，伊才說出事實，十七日中午差不多十點的時候，
    伊去義大醫院作證人，伊帶警察去甲○○（彌陀鄉）那裡取
    出槍的，當時警察還不知道事情等語。
六、被告丁○○之辯護人於原審及本院則以：
    (一)被告丁○○雖自白有開槍之事實，但此部分是否與真實相
      符，尚有疑義。嗣後對甲○○、戊○○之開槍者是丙○○
      ，並非被告丁○○，當時被告與丙○○一起逃亡，丙○○
      找人出面投案並請丁○○替他擔罪，所以丁○○才承認是
      他開槍的。
    (二)證人戊○○曾說是甲○○開槍卡彈，事後請他承擔，依證
      人吳文榮之證述，楊素貞倒地掉下一把點38手槍，就是因
      為甲○○的槍卡彈，甲○○情急之下才叫吳文榮把掉下槍
      拿給他，被告丁○○持槍射傷甲○○應是正當防衛或是過
      失傷害。
    (三)死者楊素貞的槍傷是丁○○在拉扯中所致，證人甲○○在
      法院作證亦證述拉扯中碰一聲才造成槍傷，顯然被告丁○○是在拉扯中不慎槍枝走火，並沒有殺人故意，為過失致
      死或基於義憤殺人。
    (四)被告丁○○對甲○○並無殺人之犯意，殺人未遂部分應屬
      接續犯等情為被告丁○○辯護。
七、被告丙○○之辯護人於原審及本院則以：
    (一)被告丙○○純粹是當天晚上到丁○○家中吃火鍋，其只是
      臨時受邀，並不知道甲○○等人要去找丁○○，沒有任何
      動機攜帶槍械到友人家中吃火鍋，且被告丙○○與甲○○
      、楊素貞、戊○○等人並無仇隙，亦無任何動機開槍或持
      槍。依丁○○之陳述，當天確實只有在衣服內藏1 把槍，
      不能因後來在丁○○住處起出2 把槍，就認為丙○○與丁○○各持有1 把槍。證人吳文榮、甲○○、戊○○等人在
      警、偵、審都稱被告丙○○也持有1 把槍，且均陳述被告
      丙○○是持有黑色的槍，但事實上丁○○所拿的槍就是黑
      色的槍，而另外事後在丁○○家查獲的槍是白色的槍，沒
      有另外一把黑色的槍可以讓丙○○持有。況且，被告丙○○慣用右手，不可能以左手拿槍，但是經法院當庭勘驗被
      告丙○○的右手，他的右手食指、中指無法完全彎曲，應
      該沒有辦法扣板機，是被告甲○○、戊○○在警詢、偵查
      中不斷說丙○○有拿槍、開槍，事實上與證據不符，也與
      丙○○身體結構不符合。
    (二)證人吳文榮先供述只有看見丁○○拿槍，事後改稱被告丙○○持了一把類似槍的東西衝出去要制止戊○○，是否可
      信，實堪存疑，其在原審法院審理中亦證稱確未看見丙○○拿槍，足見被告丙○○當時確實沒有持槍、開槍。
    (三)被告丙○○面對戊○○持槍衝進來時，被告丙○○並非要
      用身體去擋戊○○拿槍，而是他認為這只是債務糾紛，不
      是無法解決的，所以看到戊○○衝進來，是要叫戊○○放
      下槍，不要開槍，事情可以解決，而不是以肉身去擋。事
      實上被告丙○○與本事件是完全不相干的第三人，只是剛
      好在現場，並沒有持槍、開槍，丁○○於二審所說不實等
      情為被告丙○○辯護。
八、被告戊○○之辯護人於原審及本院則以：
    (一)證人吳文榮於法院審理時證述戊○○有拿槍係其個人推測
      之詞，不得為認定被告戊○○犯罪事實之證據。
    (二)被告甲○○曾坦承持有Ｂ槍射擊後卡彈，戊○○亦曾表示
      甲○○透過第三人要戊○○承擔責任，而依丁○○之陳述
      內容，死者楊素貞是看到甲○○中彈後，回頭去搶槍才發
      生丁○○射傷楊素貞之事，足認應是被告甲○○有取槍之
      動作，丁○○看到才會朝其手部射擊，但甲○○因為要拿
      出槍枝，後來因為卡彈才沒有造成傷亡。
    (三)Ｃ槍並非在案發現場查扣，而是事後在被告甲○○租屋處
      起出，不得以有利害關係之被告甲○○的說詞，認被告戊○○持有Ｃ槍 (含子彈)。
    (四)證人丁○○、吳文榮雖證稱被告戊○○有帶槍去現場，要
      衝進來，但如丙○○所述，其並未持有槍枝即去阻擋被告
      戊○○，依一般常情，沒有槍枝的人不可能以肉體阻檔持
      槍之人，足見被告戊○○並未持有Ｃ槍 (含子彈)， 被告
      丙○○始可能以肉體去阻擋戊○○。
    (五)被告戊○○與丁○○、丙○○並沒有仇恨，當天載楊素貞
      去案發現場，是甲○○拜託戊○○載楊素貞去，之前丁○○、楊素貞間之債務關係，被告戊○○完全不知，其並無
      犯罪之動機等情為被告戊○○辯護。
九、經查：
(一)、被告甲○○與楊素貞共同持有Ａ槍、Ｂ槍、Ｃ槍及前揭子
      彈之事實，業據被告甲○○於97年11月24日警詢時供稱：
      「 ( 問 ：警方查扣點三八左輪手槍1 把 (內有裝填子彈
      6 顆) 、90手槍2 把( 內各有裝填子彈13顆及14顆) 等槍
      械來源如何？) 是我94年4 、5 月間認識楊素貞時，發現
      她持有該些槍械，經我詢問，她告訴我是她前同居人曾順
      芳( 綽號：大頭順芳) 生前留給她的。」等語( 見警Ａ卷
      第30頁) ；於同日偵查中坦承：伊與楊素貞已經認識一年
      七個月，從我們認識開始，她平常就有拿槍出來擦拭而共
      同持有槍枝及子彈，當時槍枝、子彈都是一起的，伊坦承
      伊與楊素貞共同持有槍枝、子彈，三支手槍原本都放在浴
      室臉盆裡面等語( 見97年度偵字第32755 號卷第165 至16
      8 頁) ，本院審酌被告甲○○與楊素貞共同居住上開住處
      之時間非短，其甫遭逢楊素貞死亡之重大事故，衡情應無
      可能坦承對己不利之事實，是其上開自白應堪採信。此外
      ，復有前揭扣案Ａ槍、Ｂ槍、Ｃ槍、口徑0.38吋子彈21顆
      、口徑9mm 子彈38顆、霰彈9 顆、槍套3 個扣案及現場採
      獲之槍套配套1 條為證( 有高雄縣政府警察局岡山分局扣
      押筆錄、扣押物品目錄表各3 份、執行搜索時所拍攝之現
      場照片共68張及甲○○、楊素貞遭槍擊傷亡案現場勘察採
      證報告表暨複驗解剖紀錄表《下稱現場勘察採證報告卷》
      所附編號23、24、28、29、30照片可參，見警Ａ卷第74至
      118 頁) ，而扣案之Ａ槍、Ｂ槍、Ｃ槍經送鑑定結果，分
      別係具有殺傷力之菲律賓ARMSCOR 廠202 型0.38吋制式轉
      輪手槍（槍枝管制編號：0000000000）、仿BERETTA （貝
      瑞塔）廠92FS型改造半自動手槍製造之槍枝，換裝土造金
      屬槍管而成（槍枝管制編號：0000000000）、仿BERETTA
      （貝瑞塔）廠92FS型改造半自動手槍製造之槍枝，換裝土
      造金屬槍管而成（槍枝管制編號：0000000000）；扣案之
      子彈經送驗定結果，分別係具殺傷力之口徑0.38吋制式子
      彈6 顆( 經鑑定時試射2 顆，餘4 顆）、口徑9mm 制式子
      彈24顆( 經鑑定時試射6 顆及2 顆共8 顆，可擊發，認具
      殺傷力，餘16顆) 、口徑9mm 制式多彈頭子彈1 顆( 經鑑
      定時已試射) 、非制式子彈2 顆( 分別為口徑9mm 1 顆、
      口徑8.8m m 1顆，經鑑定時已試射) 、口徑12 GAUGE制式
      霰彈5 顆( 經鑑定時試射1 顆，餘4 顆) 、口徑12GAUGE
      非制式霰彈3 顆( 經鑑定時試射1 顆，餘2 顆) 、口徑0.
      38吋制式子彈15顆( 經鑑定時試射5 顆，餘10顆) 、口徑
      9mm 制式子彈9 顆( 經鑑定時試射2 顆，餘7 顆) 、非制
      式子彈1 顆( 口徑9mm ，經鑑定時已試射) ，及未具殺傷
      力之口徑12 GAUGE制式霰彈1 顆、口徑9mm 制式子彈1 顆
       (持有未具殺傷力之子彈部分，不成立犯罪) ，此有內政
      部警政署刑事警察局98年1 月6 日刑鑑字第0970186157、
      0000000000號鑑驗書2 份及所附照片附卷可佐( 見97年度
      偵字第32850 號卷第33至39頁) ，足見被告甲○○確有與
      案外人楊素貞共同持有上開具殺傷力之Ａ槍、Ｂ槍、Ｃ槍
      及子彈犯行，洵堪認定。被告甲○○事後翻異前供，應屬
      卸責之詞，委無足採。另本件槍擊現場遺留之子彈( 不發
      彈)1顆( 見現場勘察採證報告卷第23、24頁之編號15、16
      、17、18照片) ，經送驗定後並未認定該子彈有無殺傷力
      ，此有內政部警政署刑事警察局97年12月24日刑鑑字第09
      70186152號鑑驗書1 份附卷可佐( 見97年度偵字第32755
      號卷第448 至450 頁) ，是既無積極證據證明該顆子彈具
      有殺傷力，自應有利被告之認定，認其未具有殺傷力，附
      此敘明。
(二)、被告丁○○部分
    1.被告丁○○於前揭時、地持有具殺傷力之Ｄ槍、Ｅ槍 (均
      含子彈) 之犯罪事實，業據被告丁○○坦承不諱，此據其
      於98年2 月4 日偵查中供述：伊持有的2 支槍枝，都是在
      97年11月10日左右的中午，在台南市○○路上某茶店跟友
      人「阿狗」借的，伊借到槍枝之前幾天，伊把子彈填裝在
      開槍使用之黑色Ｄ槍內，約10顆子彈，另一枝槍裡面就有
      子彈，伊就沒有填裝子彈了等語( 見97偵字第32850 號卷
      第55頁、59頁) ，並有丁○○住處監視器錄影光碟之翻拍
      照片6 張( 見97年度偵字第32755 號卷第459 至461 頁)
      附卷可證。此外，復有前揭Ｄ槍、Ｅ槍、口徑9mm 子彈1
      顆、直徑8.8 ±0.5 mm之子彈8 顆扣案為證( 有高雄縣政
      府警察局刑警大隊扣押筆錄、扣押物品目錄表各2 份、高
      雄縣政府警察局槍枝初步檢視報告表及所附照片各2 份可
      參，見98年度偵字第7904號卷第17至24頁，97年度偵字第
      32755 號卷第74至77、80至82頁、86至89頁) ，而扣案之
      Ｄ槍、Ｅ槍經送鑑定結果，分別係具有殺傷力之以色列BU
      L TRANSMARK 廠製BUL STORM 型，口徑9mm 之制式半自動
      手槍（槍枝管制編號：0000000000) 、仿BERET TA（貝瑞
      塔）廠M9型改造半自動手槍製造之槍枝，換裝土造金屬槍
      管而成（槍枝管制編號：0000000000），扣案之子彈經送
      驗定結果，分別係具殺傷力之口徑9mm 制式子彈1 顆、直
      徑8.8 ±0.5 mm之非制式子彈8 顆鑑定試射3 顆、餘5 顆
      ，此有內政部警政署刑事警察局97年12月11日、12月12日
      刑鑑字第0970186163、0000000000號鑑驗書2 份及所附照
      片附卷可佐( 見97年度偵字第32755 號卷第389 至395 頁
      ) ；另本件槍擊事件發生後，經警前往案發現場蒐證後送
      驗結果，案發現場遺留之彈殼9 顆，其彈底特徵紋痕均相
      吻合，且均係由Ｄ槍所擊發，亦有內政部警政署刑事警察
      局97年12月24日刑鑑字第0970186152號鑑驗書1 份及所附
      照片、內政部警政署刑事警察局97年12月31日刑鑑字第09
      70193546號函附卷可佐( 見97年度偵字第32755 號卷第28
      2 至289 頁、第456 頁背面) 。綜合上述，被告丁○○於
      前揭時、地非法持有具殺傷力之Ｄ槍、Ｅ槍及子彈( 共18
      顆) 之犯行明確，堪予認定。
    2.又案發當日14時，死者許楊素貞打電話給證人吳文榮要其
      約丁○○出面談論債務問題，吳某乃打電話給丁○○告訴
      他這件事，因丁○○人當時在台南，吳某就跟楊素貞說丁○○無法立即返回處理。後來17時許，楊素貞來吳某住處
      （即高雄縣彌陀鄉○○路1 巷與新生街口）說有看見丁○○在他家，乃由吳某就與楊素貞二人走至丁○○家談債務
      問題等情，業據證人吳文榮於警詢供明及證述在卷( 見警
      A 卷120 頁、97年度偵字第32755 號卷第220 頁、原審卷
      二第61頁)，亦堪認定 。
    3.被告丁○○及其辯護人雖以前詞置辯，然查：
      (一)本件扣案之Ｄ槍經送驗定結果，為以色列BUL TRANSMAR
        K 廠製BUL STORM 型，口徑9mm 之制式半自動手槍（槍
        枝管制編號：0000000000) ，有內政部警政署刑事警察
        局97年12月12日刑鑑字第0000000000號鑑驗書1 份及所
        附照片附卷可佐( 見97年度偵字第32755 號卷第392 至
        395 頁) ，經警前往案發現場蒐證後送驗結果，案發現
        場遺留之彈殼9 顆，其彈底特徵紋痕均相吻合，且均係
        由Ｄ槍所擊發，亦有內政部警政署刑事警察局97年12月
        24日刑鑑字第0970186152號鑑驗書1 份及所附照片、內
        政部警政署刑事警察局97年12月31日刑鑑字第09701935
        46號函附卷、高雄縣政府警察局98年1 月10日高縣警鑑
        字第0980000750號函可佐( 見97年度偵字第32755 號卷
        第28 2至289 頁、第456 頁背面) ，足見被告丁○○於
        本件槍擊事件發生當時確實持Ｄ槍擊發9 顆子彈之情，
        合先敘明。
      (二)依本件案發現場照片觀之，被告丁○○持上開Ｄ槍射擊
        後，擊中附近住家之牆壁瓷磚( 即現場跡證平面圖即第
        7 頁編號29處) ，造成該牆壁瓷磚碎裂，此有甲○○、
        楊素貞遭槍擊傷亡案現場勘察採證報告表暨複驗解剖紀
        錄表( 下稱現場勘察採證報告卷) 所附照片為證( 見該
        報告卷第61頁) ，足見上開Ｄ槍具有強大之殺傷力，被
        告丁○○對此應知之甚稔。
      (三)被告丁○○既明知其持有之Ｄ槍具有強大之殺傷力，且
        被告丁○○既自承其誤認甲○○欲拔槍射擊，足認其主
        觀上亦明知被告甲○○根本並無拔槍之動作。
      (四)另依證人吳文榮於偵查中97年12月5 日具結證述：甲○○之前都沒有拿槍出來，伊沒有看到甲○○與楊素貞有
        掏槍動作，而是甲○○嗆聲之後才引發丁○○開槍等語
        ( 見97年度偵字第32755 號卷第221 頁) 。於原審98年
        6 月16日審理時之證述：「泡茶時，雙方已經談不攏，
        甲○○、楊素貞很生氣，講了重話，之後在丁○○家的
        神明桌前辱罵。」、「他們在神明桌前辱罵，氣氛已經
        不對了，我勸甲○○與楊素貞先離開，我說這樣不太好
        。」、「談判不攏，甲○○說今天就到此為止，我離開
        之後，你們就要小心，就在神明桌那邊辱罵。」、「(
        問：有無聽到楊素貞在神明桌說上面的祖先都是垃圾？
        ) 有，但是詳細內容我記不清楚了，只記得在神明桌前
        講得很難聽，張家的子孫都不還錢。」等情( 見原審卷
        二第63至71頁) ，足見被告甲○○、及死者楊素貞2 人
        因與丁○○談判破裂，已欲起身離開住處，則丁○○見
        渠2 人欲離開其住處，苟其僅係出於嚇阻被告甲○○拔
        槍傷人之目的，衡情自得以對空鳴槍之方式或朝確定不
        致於傷及他人之方向射擊，然其竟於雙方協商債務破裂
        時持上開Ｄ槍於近距離處，再參之證人甲○○於原審98
        年5 月12日審理時證述：伊欲轉身離開時，走4 、5 步
        即有人開槍等語（見原審卷一第166 頁) 朝被告甲○○
        上半身射擊，足徵被告丁○○係聽聞被告甲○○及死者
        楊素貞對其家中神明祖先不敬，且彼等因本件債務糾紛
        早有閒隙而萌生殺人之犯意甚明。退一步言之，縱如被
        告丁○○所言其係朝甲○○之手臂射擊，但被告丁○○
        既非神槍手，其持槍朝甲○○之方向射擊，自有可能射
        到甲○○之上半身而致人於死，然被告丁○○仍執意持
        Ｄ槍朝甲○○之上半身方向射擊，亦足認被告丁○○主
        觀上仍有殺人之犯意。此外，被告甲○○因遭上開槍擊
        而其右手臂、右腹為子彈貫穿，致受有右上臂槍傷併右
        上臂傷口及橈神經麻痺、右腹壁槍傷併腹壁傷口等傷害
        ，亦有高雄榮民總醫院診斷證明書1 紙、甲○○送醫時
        所拍攝照片12張、高雄榮民總醫院97年12月01日高總管
        字第0970015908號函及所附病歷資料、同院97年12月16
        日高總管字第0970016167號函及所附病歷資料、甲○○
        傷癒後之照片4 張( 見警Ａ卷第43至49頁、97年度偵字
        第3275 5號卷第335 至380 頁、第402 至406 頁、第43
        8 至439 頁) 附卷可按，足見被告丁○○之殺人未遂犯
        行明確，洵堪認定。至於被告丁○○之辯護人稱依證人
        戊○○、吳文榮之證述內容，足認被告丁○○持槍射傷
        甲○○應是正當防衛或是過失傷害等語。然查：
      證人戊○○於97年12月23日警詢中確曾陳述本件槍擊事
        件中甲○○請他承擔持有槍械之刑責等語( 見97年度偵
        字第32775 號卷第273 頁) ，然為被告甲○○否認，此
        外，被告丁○○於檢察官97年12月03日偵查中亦具結證
        稱：「當天我只看到戊○○持槍，依照他的動作應該有
        射擊，我非常確定戊○○有扣扳機的動作，應該是卡彈
         (所以才看不到火光) 。」等語( 見97年度偵字第3275
        5 號卷第190 頁) ，衡以被告丁○○因持槍射擊甲○○
        、楊素貞等人而遭羈押，被告甲○○、死者楊素貞等人
        究竟是何人對其持槍射擊，對其本身涉案之情節當屬重
        大，且被告甲○○、與死者楊素貞2 人與其有債務糾紛
        ，被告戊○○與之並無債務糾紛，被告丁○○自不可能
        替甲○○、楊素貞掩飾，反而誣陷被告戊○○，是被告
        丁○○上開陳述，應與事實相符。
      再者，證人甲○○於原審98年5 月12日審理時亦證稱：
        「( 問：你在97年11月18日筆錄，戊○○所稱住屋處查
        獲壹把90手槍已上膛並且卡彈，是我在現場拔出欲反擊
        時卡彈等語屬實，並說因為你怕事情牽扯太大才說謊，
        後來，在97年11月24日警詢你說扣案90手槍其中壹把已
        上膛且卡彈，是我朋友戊○○從車牌號碼3175－XB號自
        用小客車內取出準備開槍射擊而卡彈，到底是誰拿扣案
        90手槍上膛擊發時卡彈？) 原先我認為戊○○是朋友找
        我們，不要為了我們的事情牽涉到，要全部擔起來。後
        來刑警跟我說我手受傷，怎麼可能拿槍，我就沒有話說
        ，事實上我看到的是戊○○從車內拿槍卡彈。」等語(
        見原審卷一第179 頁) 。審酌證人甲○○與被告戊○○
        並無仇怨，且證人甲○○於案發當日尚拜託被告戊○○
        載其同居女友楊素貞前往丁○○處，足認彼此間有相當
        程度之信賴關係，況證人甲○○本身亦坦承持有槍彈之
        事實，其何需再誣陷被告戊○○？是證人甲○○之上開
        陳述應與事實相符。從而，辯護人引用證人戊○○之前
        揭陳述，認證人甲○○應有持槍朝丁○○射擊但卡彈無
        法擊發之事實，故被告丁○○係基於正當防衛或防衛過
        當之意思而持槍朝甲○○射擊乙節，尚難採信。
      證人吳文榮於97年11月20日、同年12月5 日警詢及偵查
        中均一致證稱其發現楊素貞受傷倒地後要去攙扶楊女時
        ，在楊素貞旁發現1 支點38手槍，伊向甲○○大喊：「
        你不把它撿起來」，甲○○才叫伊撿起來交給他，待其
        撿起該手槍交給甲○○後，又聽見身後傳來3 聲以上槍
        響，發生槍擊之前甲○○都沒有拿槍出來等語( 見警Ａ
        卷第131 頁、97年度偵字第32755 號卷第200 、220 、
        221 頁) 等語，是依證人吳文榮之證述，被告甲○○並
        非係因其持有之槍枝卡彈始請伊將楊素貞掉落地上之點
        38手槍撿起來交給甲○○。從而，辯護人引用證人吳文
        榮之前揭陳述，認證人甲○○應有持槍朝丁○○射擊但
        卡彈無法擊發，之後又再叫吳文榮撿起楊素貞掉落之點
        38手槍之事實，故被告丁○○係基於正當防衛或防衛過
        當之意思而持槍朝甲○○射擊乙節，亦難採信。
      依證人戊○○、吳文榮之前揭陳述，亦無法認定被告丁○○是因過失致持槍傷害甲○○，或係主觀上基於殺人
        之未必故意持搶射擊甲○○。綜上所述，辯護人上開論
        述，顯難採信。
      (五)被告丁○○所述死者楊素貞與其拉扯之事實，核與證人
        甲○○於原審98年5 月12日審理時之證述內容：「我中
        槍之後轉頭過來，自己也痛，印象中知道楊素貞在那裡
        跟他們拉址。」、「( 問：楊素貞與丁○○在拉扯？)
        我是關心，轉過頭來看，當時我已經中槍躺在地上，我
        不知道他們為何拉扯，我想他們拉扯應該是為了保護我
        。」等語( 見原審卷一第166 、169 頁) 相符，堪信為
        真。另依證人甲○○上開證述內容及被告丁○○坦承其
        持Ｄ槍射擊甲○○之事實觀之，亦足認死者楊素貞與被
        告丁○○拉扯之目的，應係聽見槍聲之後，為免被告丁○○繼續開槍而不利於伊或甲○○始鋌而走險欲奪取丁○○持有之Ｄ槍。然上開Ｄ槍既係在被告丁○○持有之
        中，其甫開槍射擊被告甲○○即遭死者楊素貞前來奪取
        ，衡諸常情，被告丁○○應無可能立刻放棄持有而任死
        者楊素貞取得該槍，且被告丁○○早已知悉上開Ｄ槍之
        危險性，自亦不可能任令死者楊素貞有機會握住該槍之
        扣擊位置，致自己於危險之境地，換言之，被告丁○○
        與楊素貞互相拉扯之中，被告丁○○仍手按該槍之扳機
        ，應堪認定；再衡諸常情，死者楊素貞之目的既在防止
        丁○○繼續持槍射擊，其與被告丁○○拉扯之時，自是
        盡力將上開Ｄ槍之槍口朝自己身體以外之方向推開，以
        免誤射自己，但以其身為女子之體力、技巧，應無可能
        取得該槍之掌控權，亦即，該槍之扳機如何扣住擊發，
        仍應在被告丁○○控制之中。從而，苟被告丁○○並無
        殺害楊素貞之犯意，自可自行中止持槍行為或以對空鳴
        槍之方式或朝確定不致於傷及他人之方向射擊，以嚇阻
        楊素貞，然被告丁○○明知其持有之Ｄ槍具有強大之殺
        傷力，且其持Ｄ槍射擊甲○○後造成傷害，業如前述，
        此時其既已略占上風，竟不為上開行為，仍與楊素貞互
        相拉扯，終致於拉扯之中扣擊扳機且擊中楊素貞，足見
        被告丁○○主觀上確有縱使開槍擊中楊素貞致其死亡亦
        不違背其本意之殺人未必故意，灼然可見。又被告丁○○扣擊扳機射擊楊素貞後，子彈當場由楊素貞右上腹部
        之右側第7 根肋骨至第8 根肋骨間隙右橫隔膜射入，貫
        穿肝臟、胰臟、腸道、下腔靜脈後，由左臀部射出，楊
        素貞經警據報到場將其送醫救治後，仍延至97年11月16
        日21時35分許因腹腔內大量出血造成出血性休克死亡，
        有臺灣高雄地方法院檢察署97甲字第2001號相驗屍體證
        明書( 死者楊素貞) 、屍體相驗照片115 張（死者楊素
        貞）、臺灣高雄地方法院檢察署檢驗報告書1 份、財團
        法人義大醫院97年12月03日義醫字第09701929號函附之
        楊素貞就診病歷資料1 份、法務部法醫研究所98年1 月
        21日法醫理字第0970005782號函及所附解剖報告書（法
        醫研究所（97）醫剖字第0971102524號）、鑑定報告書
        （法醫研究所（97）醫鑑字第0971102645號）( 分別見
        97年度相字2001號第41-79 、88-93 、96-115、130-14
         2、146 頁) 、高雄縣政府警察局執行楊素貞遭遭槍擊
        死亡案屍體複驗解剖紀錄表2 紙（高雄縣政府警察局現
        場勘查採證案卷第71-72 頁）及財團法人義大醫院診斷
        證明書1 紙( 警Ａ卷第154 頁）附卷可證，被告丁○○
        上開殺人既遂之犯行亦堪認定。被告丁○○辯稱其並無
        殺害楊素貞之犯意，不足採信；另被告丁○○之辯護人
        辯稱證人甲○○在原審作證亦證述拉扯中碰一聲才造成
        槍傷乙節，縱係屬實，然證人甲○○所述上開內容僅能
        證明其聽聞楊素貞中槍之經過情形( 客觀情形) ，並不
        能因此證明被告丁○○主觀上究係故意( 未必故意) 或
        係不慎槍枝走火而朝楊素貞開槍，自不能據此而認定被
        告丁○○並無殺害楊素貞之故意等語，故證人甲○○上
        開證述內容，亦不足為有利於被告丁○○之認定，辯護
        人辯以屬過失致死或基於義憤殺人云云，亦非可採，附
        此敘明。
      (六)證人吳文榮於97年11月18日警詢時陳述：「我們到達現
        場後……因雙方各持已見，一直商談不出結果又發生口
        角爭執，所以甲○○就起身拉楊素貞起來準備離去，並
        對丁○○說：『我今天是看文榮的面子上，所以不要對
        你們怎樣，一旦我離開這裡以後，你們個人要小心一點
        。』說完我們大家起身，甲○○與楊素貞準備離去，我
        也要送他們二人離去時，我就聽見我左後側有人開槍，
        我就急著把甲○○推往前走，要他們趕快離開，同時我
        就看見楊素貞趴在地上，我就急著要看楊素貞是怎麼回
        事，同時甲○○就大喊拜託要我叫丁○○他們不要再開
        槍了，我就轉身高舉雙手對丁○○及丙○○二人大喊：
        『你們不要再開槍，這樣下去會死人』，我講完後就上
        前扶楊素貞要離開現場，此時我還有聽見槍聲。」、「
        我轉身時只看見丁○○對著甲○○跑的方向開槍。」等
        語( 見警Ａ卷第121 、122 頁) ；於檢察官同年11月19
        日偵查中陳稱：「楊素貞、甲○○是跟丁○○有債務糾
        紛，是當日楊素貞約我去跟丁○○談判，處理債務糾紛
        。……後來甲○○有嗆聲說是看在我的面子上，所以今
        天不會對你怎麼樣，但是離開這裡之後，要你們大家自
        己都小心一點。當時我覺得氣氛不對勁，正想要勸楊素
        貞、甲○○離開，他們二個起身想要離開，就有槍聲，
        是從我後面射擊過來，當時我本來是想說先叫甲○○離
        開，但是他們繼續開槍。我有跟他們說不要繼續開槍，
        槍聲就停下來，我那時候也有看到戊○○從巷口衝過來
        ，他手上也有拿1 把槍，當時還有人在開槍，被丙○○
        衝過去制止。」等語( 見97年度偵字第32755 號卷第13
        5 頁) ；於同年12月5 日警詢時陳稱：「( 我轉身對著
        丁○○、丙○○大喊不要開槍時) 當時丁○○站在泡茶
        桌前靠近他住家這邊位置，手持黑色手槍朝甲○○方向
        作射擊姿勢…等我回頭轉身要扶楊素貞時，我又聽見背
        後傳來2 、3 聲槍響。」、「( 我扶著楊素貞蹲在巷道
        內照顧她時) 我沒注意他們( 指吉草、甲○○) 二人情
        形，但當時我還是有聽到槍聲，是我推扶楊素貞要往外
        離去時，發現自楊素貞背包掉落1 把.38 左輪手槍時，
        我大喊告訴甲○○說：『你不把它撿起』，甲○○才靠
        近我身旁並拜託我幫他把槍撿起來，此時就暫時沒槍聲
        了，待我把槍撿給甲○○後，我又聽見我身後傳來槍聲
         (至少3 聲以上) 槍響，經我回頭察看，發現丁○○又
        持手槍朝甲○○開槍，是否擊中我不知道。」等語( 見
        97年度偵字第32755 號卷第199 、200 頁) ；於檢察官
        同年12月5 日偵查中證稱：「( 發生槍擊時) 甲○○之
        前都沒有拿槍出來，在楊素貞中彈後倒在地下，我要把
        她拉出去外面，甲○○叫我把楊素貞的左輪手槍拿給他
        ，我繼續照顧楊素貞，我沒有看到甲○○有無持槍反擊
        ，但我有聽到3 、4 聲槍聲。」、「楊素貞、甲○○2
        人中彈後，他們繼續開槍。」等語( 見97年度偵字第32
        755 號卷第221 、222 頁) 。依證人吳文榮之上開證述
        內容，甲○○遭被告丁○○槍擊射傷之後，從未持槍反
        擊( 證人甲○○於本院98年5 月12日審理中亦證稱其當
        日都沒有拿槍出來，見原審卷一第169 頁) ，其見楊素
        貞受傷倒地，竟忘記拾起楊素貞掉落地上之點38左輪手
        槍即欲離開現場，足見甲○○見當時情勢不利於己，只
        求迅速離開現場，然甲○○欲離開現場時，被告丁○○
        仍然繼續持槍射擊，洵堪認定。
      (七)次查，被告丁○○於本件槍擊事件發生當時確有持Ｄ槍
        擊發9 顆子彈，業如前述，而被告丁○○於甲○○、戊○○往新生街方向逃跑離開之前，被告丁○○分別持Ｄ
        槍向甲○○、楊素貞射擊2 顆、1 顆子彈，亦為被告丁○○於原審院98年4 月14日準備程序中自承在卷，核與
        甲○○之高雄榮民總醫院診斷證明書1 紙( 警Ａ卷第43
        頁) 、臺灣高雄地方法院檢察署檢驗報告書1 份(97 年
        度相字第2001號卷第90頁) 相符，顯見被告丁○○於甲○○、戊○○往新生街方向逃跑離開時，仍再持Ｄ槍射
        擊6 顆子彈。復查，依本件案發現場照片觀之，被告丁○○於甲○○、戊○○往新生街方向逃跑離開時，所射
        擊之子彈其中1 發擊中附近住家之牆壁瓷磚( 即現場跡
        證平面圖編號29處) ，造成該牆壁瓷磚碎裂，而該牆壁
        瓷磚彈著處距離地面高度25公分，此有前揭現場勘察採
        證報告卷第60、61頁照片及現場跡證平面圖為證，另依
        前揭現場勘察採證報告卷第31、35頁照片及現場跡證平
        面圖觀之，被告丁○○持Ｄ槍射擊之後，在平面圖編號
        7 至14及17處即其住處往新生街方向附近共遺留9 顆彈
        殼，且該9 顆彈殼由被告丁○○住處外泡茶桌處沿巷道
        往南( 靠近新生街) 方向散落分布，可見被告丁○○係
        自其住處外泡茶桌處往新生街方向移動，且於移動過程
        中接續持Ｄ槍朝前方即甲○○、戊○○逃跑之方向射擊
        ，否則，不可能有1 發子彈擊中距離地面25公分高之牆
        壁瓷磚，實堪認定。末查，被告甲○○、戊○○往新生
        街方向逃跑時，並未再折返丁○○住處，此經證人甲○○於檢察官98年3 月9 日偵查中及原審98年5 月12日審
        理時證述明確( 分別見97年度偵字第32755 號卷第472
        頁、原審卷一第183 頁) ，是被告丁○○辯稱係因甲○○、戊○○往新生街方向逃跑後又再折返現場，其基於
        嚇阻之意思對空鳴槍云云，要屬卸責之詞，不足採信。
        綜合上述，被告丁○○明知上開Ｄ槍具有強大之殺傷力
        ，竟於被告甲○○、戊○○往新生街方向逃跑之際，持
        該槍朝其2 人逃跑之方向射擊，足認其亦有殺害甲○○
        、戊○○之犯意，其殺人未遂之犯行亦堪認定。
      (八)至於被告甲○○、戊○○均供稱其2 人往新生街方向逃
        跑時，看見被告丙○○持槍朝其2 人方向射擊乙節，經
        查與被告丁○○前揭自白內容不符( 被告丁○○坦承有
        持Ｄ槍開槍之事實，僅辯稱係對空鳴槍) ，亦與上開本
        院前揭認定被告丁○○於本件槍擊事件發生當時持Ｄ槍
        擊發9 顆子彈之事實及證人吳文榮之上開證述不符，且
        本件並無積極之證據足認被告丙○○有持Ｅ槍射擊之情
        事，詳如後述，本院認本件槍擊事件發生當時天色並非
        明亮，被告甲○○、戊○○2 人既均急於往新生街方向
        逃跑，難免一時誤認，是尚難執其2 人之證詞而為有利
        於被告丁○○之認定。另證人吳文榮於原審98年6 月16
        日審理中證稱：「當時我要把他們二人( 指甲○○、楊
        素貞) 推出去外面時，戊○○剛好衝進來，我個人就是
        戊○○衝進來的動機，才發生這事件。」、「我是以個
        人判斷，本來我是要他們二人先離開，如果沒有戊○○
        衝進來，事情可能沒有那麼嚴重。」、「是我個人想，
        如果我將他們推走，戊○○沒有衝進來，就不會發生。
        」、「戊○○先進來，楊素貞、甲○○還沒中槍，我要
        推楊素貞、甲○○出去，就發生事情。」、「當時我已
        經要把甲○○、楊素貞推出，如果他們離開，事情就不
        會那麼嚴重。我是個人判斷，如果戊○○沒有拿槍高高
        舉起衝進來的動作，就不會發生。」等語( 見原審卷二
        第63、64、71、74、76、77頁) ，似指被告丁○○因見
        戊○○持槍衝進來，始開槍射擊等情。然查：證人吳文
        榮於97 年11 月18日警詢時陳述：「戊○○有到現場，
        他自巷道外面走進來我們談論事情的地方，一下就被甲○○叫出去外面車上等，後來發生槍擊時，我有看見戊○○右手持槍自外面跑過來現場，此時丙○○也衝出外
        面，是否有相互射擊我就沒有看見。」等語( 見警Ａ卷
        第124 、125 頁) ；於檢察官同年11月19日偵查中陳稱
        ：「當時我覺得氣氛不對勁，正想要勸楊素貞、甲○○
        離開，他們二個起身想要離開，就有槍聲，是從我後面
        射擊過來，當時我本來是想說先叫甲○○離開，但是他
        們繼續開槍。我有跟他們說不要繼續開槍，槍聲就停下
        來，我那時候也有看到戊○○從巷口衝過來，他手上也
        有拿1 把槍，當時還有人在開槍，被丙○○衝過去制止
        。」等語( 見97年度偵字第32755 號卷第135 頁) ；於
        同年11 月20 日警詢時陳稱：「之後，楊素貞及甲○○
        就要起身離開，然後我聽見槍聲從我背後開過來，我立
        即叫甲○○他們趕快離開，我就看見楊素貞趴在地上，
        我急著要抱她起來，之後我聽到甲○○拜託我叫阿草不
        要再開槍了，我轉身向阿草大喊不要開槍，我就從楊素
        貞攙扶著她，之間我看見丙○○衝出外面制止戊○○進
        入案發現場，隨後看見丙○○與甲○○打架，之後我又
        上前制止，之後我去攙扶楊素貞時，在楊素貞旁邊發現
        1 支.38 手槍，然後甲○○叫我撿起來交給他，之後我
        又來照顧楊素貞。」、「我在攙扶楊素貞時，旁邊就有
        1 把.38 手槍，當時甲○○拜託我撿起來拿給他，然後
        我還有看見戊○○右手持短槍要衝入現場。」、「他(
        戊○○) 於聽到槍聲之後才持槍衝入現場。」等語( 見
        警Ａ卷第131 至133 頁) ；於檢察官同年11月25日偵查
        中證稱：「發生槍擊後，盧從丁○○巷口停車處衝進來
        ，當時盧手上有拿一把槍，因為天色昏暗，我不敢確定
        是什麼槍。」、「開第一槍時，…當時我以為他們目標
        是余，所以我先推余出去，結果就看到楊倒地，之後盧
        才拿槍衝進來。」等語( 見97年度偵字第32589 號卷第
        70、71頁) ；於檢察官同年12月5 日偵查中證稱：「他
         (戊○○) 是在丁○○他們開槍後，他才從巷口停車的
        地方衝進來，當時他手裡拿著一支短槍。」等語( 見97
        年度偵字第32755 號卷第220 頁) 。審酌證人吳文榮因
        本案自97年11月18日主動到案起迄同年12月5 日止均羈
        押於看守所中，衡諸常情，應無與他人勾串證詞之可能
        ，且同案被告甲○○於檢察官98年2 月20日偵查中及原
        審98年5 月12日審理時之證述內容，亦均證稱戊○○是
        槍響之後才進來( 見97年度偵字第32755 號卷第331 、
        332 頁、原審卷一第167 頁) ，核其二人之證述內容亦
        相符，是本院認證人吳文榮自警詢迄偵查中均一致證稱
        被告戊○○係在槍擊發生之後( 即丁○○射擊之後) ，
        聽到槍聲始自新生街處往丁○○住處方向衝進來乙節，
        應與事實相符，可堪採信，其於原審審理中之前揭證述
        內容，或係因時間經過而記憶模糊，或因受不當外力影
        響所致，難採為有利於被告丁○○之認定。
      (九)末查，被告丁○○之辯護人稱被告丁○○雖自白有開槍
        之事實，但此部分是否與真實相符，尚有疑義，於本院
        審理時另辯以嗣後對甲○○、戊○○之開槍者是丙○○
        等語。然本件槍擊事件發生之緣由係被告甲○○、楊素
        貞等人與被告丁○○之間存有債務糾紛，被告甲○○、
        楊素貞等人於當日前往協商債務如何清償，案外人吳文
        榮與被告楊素貞一同前往丁○○處充當調解者，被告丙○○則係應丁○○之邀前往其住處欲吃火鍋乙節，均為
        雙方所不爭，則案外人吳文榮既係充當調解者，並非本
        件債務糾紛之當事人或利害關係人，衡情自不可能開槍
        射擊被告甲○○、楊素貞等人，另被告丙○○係當日前
        往被告丁○○處吃火鍋，亦非本件債務糾紛之當事人或
        利害關係人，且其右手經原審98年7 月21日當庭勘驗結
        果，其右手食指、中指看起來有受傷之痕跡，食指、中
        指不能完全彎曲( 見原審當日審判筆錄及當庭拍攝之照
        片2 張，原審卷二第220 、221 頁) ，其右手既不能完
        全彎曲，衡情其亦無開槍射擊被告甲○○、楊素貞等人
        之動機，更不可能於短時間內持Ｄ槍連續射擊9 發，是
        辯護人被告丁○○自白其有開槍之事實，尚有疑義，及
        被告丁○○及辯護人本院另辯係事後被告丙○○搶丁○○之Ｄ槍後，持槍對甲○○、戊○○射擊等情乙節，要
        難採信。
      (十)綜上所述，被告丁○○及其辯護人所辯情節，均不足採
        信，此外，復有現場勘察採證報告卷1 宗( 內含高雄縣
        政府警察局鑑識課刑案現場勘察採證報告表、證物清單
        、甲○○與楊素貞遭槍擊傷亡現場跡證平面圖暨現場跡
        證位置說明照片（照片11張）、現場勘察採證照片107
        張、高雄縣政府警察局執行楊素貞遭槍擊死亡案屍體複
        驗解剖紀錄表暨複驗解剖照片45張、3175-XB 號自小客
        車採證報告暨照片24張) 及槍擊現場採獲已擊發口徑9m
        m 制式彈殼9 顆、已擊發撞擊變形之口徑9mm 制式覆銅
        彈殼3 顆、變形彈頭1 顆、彈頭碎片5 片為證，被告丁○○上開犯行明確，洵堪認定。
(三)、被告戊○○部分
    1.被告戊○○及其辯護人雖以前詞置辯，然查：
    (一)證人吳文榮於檢察官97年11月19日偵查中證稱：「…當時
      我覺得氣氛不對勁，正想要勸楊素貞、甲○○離開，他們
      二個起身想要離開，就有槍聲，是從我後面射擊過來，當
      時我本來是想說先叫甲○○離開，但是他們繼續開槍。我
      有跟他們說不要繼續開槍，槍聲就停下來，我那時候也有
      看到戊○○從巷口衝過來，他手上也有拿1 把槍。」等語
       (見97年度偵字第32755 號卷第135 頁)； 於檢察官同年
      11 月25 日偵查中證稱：「發生槍擊後，盧從丁○○巷口
      停車處衝進來，當時盧手上有拿一把槍，因為天色昏暗，
      我不敢確定是什麼槍。」、「開第一槍時，…當時我以為
      他們目標是余，所以我先推余出去，結果就看到楊倒地，
      之後盧才拿槍衝進來。」等語 (見97年度偵字第32589 號
      卷第70、71頁)； 於檢察官同年12月5 日偵查中證稱：「
      他(戊 ○○)是 在丁○○他們開槍後，他才從巷口停車的
      地方衝進來，當時他手裡拿著一支短槍。」等語 (見97年
      度偵字第32755 號卷第220 頁) ；於原審98年6 月16 日
      審理中證稱：「第一次看到戊○○衝進來時，手上拿著類
      似手槍的( 東西) ，丁○○也有拿槍。」、「戊○○有槍
      ，但我不知道為何丙○○衝過去。」等語( 見原審卷二第
      69、74頁) 。
    (二)另證人甲○○於檢察官97年12月3 日偵查中證稱：「( 問
      ：為何盧也要攜帶槍械？) 因為盧是與楊一起出去的。」
      等語( 見97 年 度偵字第32775 號卷第195 頁) ；於檢察
      官同年12月9日 偵查中證稱：「當天.38 的左輪手槍是由
      楊自己攜帶，我跟盧是各分配1 把90手槍，我那把90手槍
      放在桌子上，戊○○跟楊素貞才各攜帶1 把槍出門。」等
      語( 見97年度偵字第32 755號卷第224 頁反面、第225 頁
      ) ；於檢察官98年2 月20日偵查中證稱：「( 前往丁○○
      住處前) 當時是楊素貞分配，我跟戊○○各攜帶1 把90手
      槍，楊素貞帶右輪手槍( 應係左輪手槍之誤) 。子彈部分
      ，楊素貞帶6 發右輪手槍( 應係左輪手槍之誤) 子彈，戊○○帶13發90手槍子彈，我攜帶14發90手槍發子彈。」、
      「（問：戊○○說當日分配槍枝、子彈時，是你攜帶二把
      槍，楊素貞攜帶一把槍？）不是這樣，是一人攜帶一支槍
      。」、「（問：戊○○說你下車後，身上原本就攜帶二把
      槍？）不是，我回到家的時候，槍枝就已經放在桌子上了
      ，後來楊素貞才分配槍枝。」、「戊○○當時跟丙○○都
      持槍對峙，戊○○一直往後退，退到巷口水溝附近的電線
      桿處。」等語（見97年度偵字第32755 號卷第331 、332
      頁) ；於檢察官同年3 月6 日偵查中證稱：「我可以很確
      定我持那把槍原本填裝有14發子彈，因為楊素貞、戊○○
      他們各帶一把槍前往丁○○住處，所以我在租屋處有先退
      出子彈來檢視，確定是14顆子彈，再填裝回去。」、「(
      槍擊發生後) 我是將點38左輪手槍跟我攜帶的貝瑞塔手槍
      一起攜帶，然後搭乘戊○○駕駛的車子一起離開，先回到
      租屋處，戊○○原本要將他持有的那一支槍一起還給我，
      因為我中槍，沒有力氣，所以我請戊○○將他持有的那一
      把槍，還有我攜帶的這一把槍、楊素貞那把點38的槍拿到
      租屋處浴室去藏放。」等語( 見97年度偵字第32755 號卷
      第432 頁) ；於檢察官同年3 月9 日偵查中證稱：「( 問
      ：你如何辨認哪一把槍枝是你持有？) 因為當天楊素貞、
      戊○○先出發去丁○○家，我有將子彈退出來檢視，裡面
      有14顆子彈，而且沒有藍色彈頭的子彈。」、「經比對應
      該是槍口有掉漆的那一把( 槍) 是我拿的，就是槍枝管制
      編號00000000000 號這支。」、「( 問：經所有在場目擊
      證人均證稱戊○○確實有持槍及射擊動作，是否如此？)
      是，非常確定，因為從我租屋處出發時，我們已經分配好
      槍枝。」等語( 見97年度偵字第32755 號卷第473 頁) ；
      於原審98年5 月12日審理時亦證稱：97年11月16日要債之
      經過，是丁○○拜託吳文榮出來講這件事情，事先伊沒有
      去是因為楊素貞拿槍出來，伊認為事情沒有那麼嚴重沒有
      必要，因我們吵了一架，然後伊就叫戊○○載楊素貞過去
      ，是因為後來楊素貞打電話說講了沒有結果，伊才過去，
      在現場伊跟楊素貞講不要講了，在那裡有比較大聲，錢借
      人家沒有還，當然會激動，楊素貞在租屋處就拿槍出來等
      語，及證以「還沒有槍聲時，他( 指戊○○) 進來，我就
      趕他出去，是後來槍聲響後，他進來，我看到他與丙○○
      二人像是對峙的動作站著。」、「我看到的動作就是這，
      手勢就是拿槍的手勢，但是不確定他們是否拿槍對峙。」
      、「( 問：剛才說楊素貞出車之前有三把槍，交給你一把
      ，你有無看到她交一把給戊○○？) 我必須想一下，應該
      是在家裡一人分一把。」、「( 問：戊○○是否知道你們
      談債務的事情？）知道」、「( 問：剛才說你看到戊○○
      、丙○○對峙，比手勢，當時你面對誰？背對誰？) 他們
      在我倒在地上的正前面，角度都看得到，我在巷子角落倒
      下，他們在我左前方斜的方向，丙○○背對我，戊○○面
      對我，戊○○從巷子口進來。」、「( 問：既然你面對戊○○，有無看到他有無擊發子彈或扣扳機？) 我只是看到
      動作，但無法確認。」、「起先我認為戊○○是朋友找我
      們，不要為了我們的事情牽涉到，要全部擔起來，後來刑
      警跟我說我手受傷，怎麼可能拿槍，我就沒話說，事實上
      我看到戊○○從車內拿槍卡彈。」等語( 見原審卷一第16
      7 、173 至175 、178 、179 頁) 。再參之被告戊○○於
      警詢亦有供述：當天伊駕駛9076-JD 號車輛載楊素貞前往
      阿草住處，甲○○是單獨駕駛3175-XB 號車輛前往的等語
      （警A 卷第57頁) ；於原審中亦有具結證述：當天下午三
      點左右，甲○○打電話叫伊去彌陀鄉找他，伊到檳榔攤時
      有打電話給他說伊到檳榔攤了，他說他與人在講話，伊看
      到寶釵在檳榔攤裡面，伊坐在裡面，買了飲料，等寶釵與
      人講完，楊素貞即寶釵叫伊載她到租屋處，伊去丁○○那
      裡是甲○○拜託伊在寶釵就是楊素貞去的，是楊素貞引導
      伊去那裡，叫伊停在一旁，她走到檳榔攤後與吳文榮一起
      去丁○○家等語（原審卷一第183 、184 頁) ，及供述：
      卷附0000000000通聯紀錄中，14點51分這通是伊打給甲○○，甲○○叫伊下去彌陀鄉；3 點37分伊打電話給甲○○
      ，好像是準備要出門的時候連絡，15點37分伊打電話說伊
      到檳榔攤，他叫伊等一下，他跟朋友講事情，伊看到楊素
      貞在檳榔攤那裡，所以伊才下車；5 點27分是楊素貞叫伊
      打電話跟甲○○說丁○○他們有在家等語（見原審卷二第
      196 頁) 。是當天乃因楊素貞催討債務甚急，被告甲○○
      於同日14時51分許以行動電話與被告戊○○聯絡，要戊○○前往高雄縣彌陀鄉某檳榔攤處，被告戊○○約於同日15
      時37分許駕駛車牌號碼9076-JD 號自用小客車到達該檳榔
      攤，並看見楊素貞在該處與人聊天，嗣戊○○駕駛上開自
      用小客車搭載楊素貞先返回前揭高雄縣彌陀鄉○○○路西
      二巷13號租屋處，不久被告甲○○亦返回該處。渠3 人在
      上開租屋處時，楊素貞即向被告甲○○、戊○○表明欲持
      槍前往丁○○位於高雄縣彌陀鄉○○路1 巷16號住處催討
      債務之意，並於該租屋處取出前揭3 把手槍及子彈，由楊
      素貞在現場分配槍枝、子彈等情，亦堪認定。
    (三)又證人丁○○於檢察官97年12月3 日偵查中證稱：「當天
      我只看到他( 戊○○) 持槍，依照他的動作應該有射擊，
      我非常確定戊○○有扣扳機的動作。」、「( 問：盧究竟
      何時進巷子裡？) 一開始是楊、吳先進來，後來是余也到
      場，後來盧也進來，余先叫盧到巷口去等，後來大家說到
      一半，楊跟余站起來發誓並咒罵，盧就衝進來，且拿槍出
      來。」等語( 見97年度偵字第32755 號卷第190 頁，按證
      人丁○○於警詢、偵查中一致供稱係被告戊○○先持槍進
      來云云，雖為本院不予採信，然尚難執此即反證證人戊○○並未持槍，是本院認證人丁○○之上開證述，仍可採為
      不利於被告戊○○之認定依據。) 。本院審酌上開3 位證
      人均一致證稱被告甲○○確有持槍之事實，衡諸常情，苟
      非確有其事，渠等3 人應不可能為相同之陳述；況被告戊○○係受被告甲○○委託載其同居人楊素貞前往丁○○住
      處協商債務糾紛，彼此間有相當程度之信賴關係，被告甲○○於偵查中亦已坦承與楊素貞共同持有前揭Ａ槍、Ｂ槍
      、Ｃ槍及子彈之犯行，其應無誣陷被告戊○○之必要；另
      證人吳文榮係居間協調被告丁○○與被告甲○○、楊素貞
      間債務糾紛之人，其亦無迴護被告丁○○而故為不利於被
      告甲○○、楊素貞一方之理由；故本院認證人甲○○、吳
      文榮及丁○○之上開證述內容，應與事實相符，堪為採信
      。復查，證人即承辦本件槍擊事件之警員乙○○於檢察官
      98年3 月9 日偵查中證稱在甲○○租屋處扣得之三支槍及
      子彈，是伊帶隊前往查扣，扣押時有當場拍照，二把貝瑞
      塔手槍，其中一把退出子彈有13顆子彈，另一把是14顆子
      彈，子彈原本都是填裝在該槍枝內，查扣當時有一把貝瑞
      塔手槍卡彈，是有填裝13顆子彈那一把槍，而且其中子彈
      有一顆是藍色彈頭，依照甲○○指認結果，他所辨識的持
      有槍枝是填裝14顆子彈那一把貝瑞塔手槍，另一把填裝13
      顆子彈且有卡彈那一把則是戊○○持有。」等語( 見97年
      度偵字第32755 號卷第475 、476 頁) ，而依據證人乙○○當庭提出之照片觀之，扣案之二把貝瑞塔手槍，其中一
      把確有填裝14顆子彈，另一把填裝13顆子彈且有一顆子彈
      卡彈，其中一顆子彈為藍色彈頭，此有卷附之照片5 張為
      證( 見同上卷第478 至482 頁) ，足見本件被告戊○○持
      有之手槍及子彈確為前揭Ｃ槍及子彈。
    (四)證人吳文榮於原審98年6 月16日審理中證稱：「當時我要
      把他們二人( 指甲○○、楊素貞) 推出去外面時，戊○○
      剛好衝進來，我個人就是戊○○衝進來的動機，才發生這
      事件。」、「我是以個人判斷，本來我是要他們二人先離
      開，如果沒有戊○○衝進來，事情可能沒有那麼嚴重。」
      、「是我個人想，如果我將他們推走，戊○○沒有衝進來
      ，就不會發生。」、「戊○○先進來，楊素貞、甲○○還
      沒中槍，我要推楊素貞、甲○○出去，就發生事情。」、
      「當時我已經要把甲○○、楊素貞推出，如果他們離開，
      事情就不會那麼嚴重。我是個人判斷，如果戊○○沒有拿
      槍高高舉起衝進來的動作，就不會發生。」等語( 見原審
      卷二第63、64、71、74、76、77頁) ，固係其個人判斷本
      件槍擊事件發生之原因，然其於同日原審審理中業已明確
      證稱：「第一次看到戊○○衝進來時，手上拿著類似手槍
      的( 東西) ，丁○○也有拿槍。」、「戊○○有槍，但我
      不知道為何丙○○衝過去。」等語( 見同上卷第69、74頁
      ) ，足見被告戊○○確有持槍之犯行，至於證人吳文榮對
      於本件槍擊事件發生之原因個人判斷，並不影響被告戊○○犯行之成立。
    (五)被告甲○○固於偵查中曾坦承持有Ｂ槍射擊後卡彈之事實
      ，然其於原審審理時已證稱係因不願牽涉被告戊○○始為
      上開供述，均見前述說明；至於被告戊○○表示甲○○透
      過第三人要伊承擔責任等語，並未舉出積極之證據以供審
      酌，況且，被告甲○○於偵查中既已坦承與楊素貞共同持
      有前揭Ａ槍、Ｂ槍、Ｃ槍及子彈之犯行，其應無誣陷被告
      戊○○之必要，亦詳述如前；依丁○○之陳述內容，死者
      楊素貞是看到甲○○中彈後，回頭去搶槍才發生丁○○射
      傷楊素貞之事，縱係屬實，然此尚不能直接推論被告甲○○有取槍之動作，致丁○○持槍朝其手部射擊之事實；Ｃ
      槍係在被告甲○○租屋處為警查獲，被告甲○○為本案有
      利害關係之人，固然屬實，然被告甲○○於偵查中已坦承
      與楊素貞共同持有前揭Ａ槍、Ｂ槍、Ｃ槍及子彈之犯行，
      並非將持有槍枝、子彈之罪責推予他人，業如前述，衡情
      其並無誣陷被告戊○○持有Ｃ槍( 含子彈) 之必要；被告
      丙○○所辯其未持有槍枝即去阻擋被告戊○○乙節，與事
      實不符，詳見後述，自難執此而認被告戊○○並未持有Ｃ
      槍( 含子彈) ，被告丙○○始可能以肉體去阻擋戊○○；
      被告戊○○與丁○○、丙○○並沒有仇恨，當天載楊素貞
      去案發現場，是甲○○拜託戊○○載楊素貞去丁○○住處
      ，之前丁○○、楊素貞間之債務關係，被告戊○○業已知
      悉，業經甲○○證述如前，且被告戊○○既受甲○○拜託
      其載楊素貞前往丁○○住處，足見渠等間均有一定之信賴
      關係，再如前所述，被告戊○○與楊素貞出發前往丁○○
      之前，已在甲○○租屋處分配槍枝，更足見被告戊○○係
      出於友誼而持槍前往丁○○住處，欲協助楊素貞催討債務
      ，難謂其無犯罪之動機。
    2.綜合上述，被告戊○○及其辯護人所辯均不足採信。此外
      ，復有前揭Ｃ槍及子彈13顆扣案為證，而扣案之Ｃ槍經送
      鑑定結果，係具有殺傷力之仿BERETTA （貝瑞塔）廠92FS
      型改造半自動手槍製造之槍枝，換裝土造金屬槍管而成（
      槍枝管制編號：00000000 00 ），扣案Ｃ槍內之13顆子彈
      經送驗定結果，均具殺傷力，亦有內政部警政署刑事警察
      局98年1 月6 日刑鑑字第09701861 57 號鑑驗書1 份及所
      附照片附卷可佐( 見97年度偵字第32850 號卷第33至35頁
      ) ，足見被告戊○○確有持有上開具殺傷力之Ｃ槍及13顆
      子彈犯行，洵堪認定。另因鑑定機關並未就扣案之Ｂ槍、
      Ｃ槍內填裝之子彈分別鑑定，法院無從認定上開鑑驗書所
      指之制式子彈、非制式子彈究係原本填裝在Ｂ槍或Ｃ槍內
      之子彈，然因鑑定結果認送驗之27顆子彈均具殺傷力，本
      院認無礙被告戊○○犯行之成立，附此敘明。又本件槍擊
      現場遺留之子彈( 不發彈)1顆( 見現場勘察採證報告卷第
      23、24頁之編號15、16、17、18照片) ，經送驗定後並未
      認定該子彈有無殺傷力，此有內政部警政署刑事警察局97
      年12月24日刑鑑字第0970186152號鑑驗書1 份附卷可佐(
      見97年度偵字第32755 號卷第448 至450 頁) ，法院認既
      無積極證據證明該子彈具殺傷力，自應認其未具殺傷力，
      併予敘明。
(四)、被告丙○○部分
    1.證人吳文榮於原審98年6 月16日審理時固然證稱其在現場
      從頭到尾只看到第一次戊○○衝進來時，手上拿著類似槍
      的東西，丁○○也有拿槍，沒有看到丙○○拿槍等語( 見
      原審卷二第68、69頁) ，然經原審勘驗證人吳文榮於97年
      12月5 日警詢時之錄音光碟，勘驗結果如下：警：那明源
      呢？明源做什麼動作？
      吳：明源那個時候衝出去…衝出去…
      (下略)
      警：對啊，啊那個時候明源有衝出來嗎？
      吳：那個時候還沒
      警：還沒…那…
      吳：我喊完，我喊完才衝出來…
      警：你喊完才衝出來？
      吳：嗯…
      警：啊那時候…
      吳：我就喊叫他們不要給他們開槍啊
      警：嗯…
      吳：他衝出去
      警：衝出去衝到哪一邊？
      吳：衝去那個…那個電線桿那邊有沒有…
      警：你…你喊阿草不要開槍，明源衝出去要幹嘛？
      吳：喊他們兩個啊，喊他們兩個不要開槍啊
      警：他們兩個的意思…明源也要開嗎？
      吳：我本來叫他們不要開槍嘛
      警：對啊，你叫阿草不要開槍啊？
      吳：喔，啊現在…嗯，啊現在明源…明源…
      警：那明源跑出去幹麻？
      吳：他看到那個戊○○要衝進來啊
      警：剛剛開始而已，你現在說到前面去了，那是剛剛發生
          啊
      吳：啊就是…就是…一下子而已啦，就是我拜託他們不要
          再開槍了之後，喔，不要再開槍了之後，喔，現在明
          源看見那個…那個少年仔衝進來他就衝出去…衝出去
          給他擋住啊，我在看到的動作，因為我在扶楊素貞我
          也沒有…我也沒注意說，他直直衝出去…
      (下略)
      警：啊那時你看他們兩個人都有拿槍沒有啊？
      吳：我有看到阿草拿一支黑色的手槍啊
      警：啊明源在做什麼動作？
      吳：明源那個時候有拿東西，不過他衝出去了
      警：對啊，拿什麼東西？
      吳：拿一支東西啊
      警：說清楚啦…
      吳：我就看到…
      警：拿一支東西…
      吳：嗯…
      警：是拿什麼，是槍的形，還是…還是刀子，還是棍子？
          這個東西很多種啊
      吳：喔…
      警：也有螺絲起子啊，對不對？
      吳：嗯…
      警：你是說有東西，是他有拿槍的形…的東西還是什麼，
          你如果說你不是很確定是什麼槍，就沒說沒確定什麼
          ，就是槍的…就是槍的東西嘛
      吳：(點頭)嗯 嗯…類似槍啦，不知道是什麼槍啦
      (下略)
      警：那他什麼動作？…什麼動作啦，明源？
      吳：比前面而已
      警：比前面，什麼方向啊？
      吳：嗯嗯…要衝出去…
      (下略)
      警：要往前面衝出去嘛，啊他要衝出去的這個動作是兩隻
          手這樣拿，像我們在…像我們在拿射擊的姿勢還是一
          隻手…
      吳：沒…不是不是…
      警：要不然是…你可以比…比給我們看沒有？
      吳：拿這樣(比右手持槍，槍枝朝下的動作)…拿這樣跑出
          去
      警：手拿著就…
      吳：這樣…這樣…這樣跑出去 (比右手持槍，槍枝朝下的
          動作)
      警：手…右手拿還是左手拿？
      吳：右手…右手拿跑出去啊…
      警：右手拿…拿那個槍的形的東西跑出去？
      吳：也不是舉高 (比舉高的動作)， 他是這樣…這樣跑出
          去啊
      警：這樣的動作是要怎樣？是要跑了？
      吳：這個動作可能是要追那個…要擋那個…戊○○…那…
          這個動作要跑出去。
      此有原審勘驗報告1 份附卷可稽( 見原審卷二第107 至11
      0 頁、第189 頁) ，是審酌證人吳文榮於警詢時主動說出
      ：「我就喊叫他們不要給他們開槍啊」，之後警方再詢問
      ：「他們兩個的意思…明源也要開嗎？」，經警方再度詢
      問，其始坦承有看見被告丙○○持槍衝出巷口欲阻擋戊○○之事，並於接受詢問時自然而然地比出丙○○持槍衝出
      巷口時之動作，可見證人吳文榮上開陳述內容，應非虛構
      。另證人吳文榮於97年12月5 日檢察官偵查中亦證稱：「
      戊○○持槍衝過來時，丙○○確實有持槍衝過去，有經過
      我身邊，他要阻擋戊○○」等語( 見97年度偵字第32755
      號卷第221 頁) ，核與前揭警詢之陳述內容相符。此外，
      證人吳文榮於檢察官98年2 月25日偵查中改證稱沒有看見
      丙○○持槍乙語，經檢察官提示前次偵訊筆錄而質疑前後
      陳述不一，始改稱「如果今日陳述有所差異，請以先前所
      做的筆錄為準，因為他們大家都是我的朋友，我沒有必要
      為哪一方講有利或不利的話。現在時間隔比較久，請以之
      前所做的筆錄為準。」等語( 見同上偵查卷第427 、428
      頁) 。是綜合審酌證人吳文榮上開證述內容，認證人吳文
      榮於97年12月5 日警、偵訊中坦承看見被告丙○○持槍之
      事實，竟仍於98年2 月25日偵查中翻異前詞而為有利於被
      告丙○○之說詞，足見其迴護被告丙○○之心，從而，證
      人吳文榮於97年12月5 日之前之警、偵訊時，縱否認看見
      被告丙○○持槍之事實，亦難採為有利於被告丙○○之認
      定。另證人吳文榮雖於前開警詢時陳述其看見丙○○所持
      有之槍枝是黑色的，然本件被告丁○○為警扣案之槍枝分
      別係以色列BUL TRANSMARK 廠製BUL STORM 型，口徑9mm
      之制式半自動手槍（槍枝管制編號：0000000000，即Ｄ槍
      ）、仿BERETTA （貝瑞塔）廠M9型改造半自動手槍（槍枝
      管制編號：0000000000，即Ｅ槍），而Ｄ槍之槍身整體均
      為黑色，Ｅ槍之槍托( 含扳機) 部分為黑色，其餘部分為
      灰色( 俗稱：白鐵色) ，固有前揭鑑驗書2 份及所附照片
      可佐( 見97年度偵字第32755 號卷第389 至395 頁) 。惟
      本件槍擊發生時為97年11月16日傍晚17時45分至18時許之
      間，彼時適值冬季，日落時間較早，可見當時之天色較為
      昏暗，證人吳文榮於乍見槍擊事件發生之匆促間，縱有誤
      認槍枝之顏色，亦難認有違常理，故尚難執此一端即認證
      人吳文榮之前揭證詞均不可採信。
    2.證人丁○○於原審98年7 月21日審理時確證稱：「本件槍
      擊事件當時我身上帶一把槍，我進去拿槍只是為了防衛，
      一把藏在我身上，另一把藏在房間。」等語( 見原審卷二
      第137 、138 頁) ，固然屬實，然證人丁○○既於案發當
      日邀請被告丙○○前往住處吃火鍋，足見彼等2 人具有相
      當程度之友誼，而證人丁○○既於眾目睽睽之下槍擊甲○○等人，警方於案發後不久即到達現場蒐證，證人丁○○
      自知法網難逃，始於97年11月19日上午8 時許在高雄市○○路、民生路木瓜牛奶店前向警方投案，從而，證人丁○○既知本身難以脫罪，其自不願其友人即被告丙○○再負
      刑責，尚與常情無違；況證人丁○○之上開證述內容，與
      前揭較為客觀中立之證人吳文榮之證述內容不符，更可見
      其迴護被告丙○○之心態。綜上，本院認證人丁○○之上
      開證述內容，不足採為有利於被告丙○○之認定。
    3.被告丙○○慣用右手，不可能以左手拿槍，且經本院當庭
      勘驗被告丙○○之右手，其右手食指、中指無法完全彎曲
      等情，縱然屬實( 見原審卷二第141 頁及220 、221 頁之
      照片2 張) ，然此非但不能證明被告丙○○不能持槍，更
      足以認定本件槍擊發生時，因被告丙○○僅能持槍嚇阻，
      無力扣擊扳機，被告戊○○則扣擊扳機但卡彈，致其2人
      分別持槍對峙，對峙部分亦經證人甲○○所證，如前所述
      ，幸未釀成重大危害。至於被告丙○○純粹是當天晚上到
      丁○○家中吃火鍋，其只是臨時受邀，並不知道甲○○等
      人要去找丁○○，且其與甲○○、楊素貞、戊○○等人並
      無仇隙等情，縱係屬實，然被告丙○○既與丁○○具有相
      當程度之友誼，顯見其係基於朋友間互助之意而持槍嚇阻
      戊○○。
    4.被告戊○○於本件槍擊發生當時，持扣案之Ｃ槍 (含14顆
      子彈，其中一顆為不發彈)衝 進丁○○住處巷道並且射擊
      一發子彈但卡彈之事實，如前所述，衡諸常情，苟被告丙○○手無寸鐵，其怎敢自丁○○住處外衝出阻擋戊○○？
      戊○○怎可能讓一個手無寸鐵之人阻擋在外？是綜合上情
      ，認被告丙○○確有持有Ｅ槍( 含子彈8 顆) 之事實。
    5.證人甲○○於警詢、偵查中及原審審理時證述有關被告丙○○持槍朝其逃跑方向射擊乙節，因本件槍擊事件發生當
      時被告丁○○持Ｄ槍擊發9 顆子彈，業如前述，而本件槍
      擊現場除遺留Ｄ槍擊發後掉落地上之9 顆彈殼之外，並未
      再發現任何Ｅ槍槍擊發後掉落地上之彈殼，是依現存之證
      據並不足以認定被告丙○○有持Ｅ槍射擊之事實，證人甲○○前揭證述顯與事實不符，難以採信；證人戊○○於警
      詢、偵查中時證述有關被告丙○○持槍朝其逃跑方向射擊
      乙節，基於同一理由，亦難以採信；另檢察官於起訴書之
      證據清單及待證事實第08欄引用內政部警政署刑事警察局
      97年12月24日刑鑑字第0970186152號鑑驗書內容( 見97年
      度偵字第32755 號卷第282 至284 頁) ，並記載：「現場
      採獲之已擊發口徑9MM 制式變形彈頭3 顆、彈頭碎片1片
      無法認為係由同一槍枝所擊發，即不能排除丙○○持槍射
      擊之事實；佐以吳文榮證稱被告丙○○有持槍之事實，以
      及甲○○、戊○○復均證稱被告丙○○有持槍且射擊之事
      實，足認被告丙○○持Ｅ槍射擊之事實」云云，然現場採
      獲之已擊發口徑9MM 制式變形彈頭3 顆、彈頭碎片1 片雖
      無法認為係由同一槍枝所擊發，尚不能逕認被告丙○○有
      持另一把槍射擊之事實，而證人甲○○、戊○○之證述內
      容，均不足採信，亦如上述，又原審為求慎重，函請本案
      承辦機關勘驗扣案之Ｄ槍、Ｅ槍之彈匣容量，經勘驗結果
      ，Ｄ槍之彈匣得填裝9mm 之制式子彈17顆，Ｅ槍之彈匣得
      填裝9mm 之制式子彈15顆，此有高雄縣政府警察局岡山分
      局98年7 月13日高縣岡警偵字第0980008786號函1 份附卷
      可參( 見原審卷二第120 頁) ，是本件扣案之Ｄ槍既能填
      裝9mm 之制式子彈17顆，則被告丁○○於案發當時單獨持
      有Ｄ槍擊發9 顆子彈，並無違悖事理之處，是尚不得僅以
      上開內政部警政署刑事警察局97年12月24日刑鑑字第0970
      186152號鑑驗書之意見而推論被告丙○○有於本件槍擊事
      件發生當時持Ｅ槍射擊之事實，附此敘明。
    6.此外，復有前揭Ｅ槍、直徑8.8 ±0.5 mm之子彈8 顆扣案
      為證，而扣案之Ｅ槍經送鑑定結果，係具有殺傷力之仿BE
      RETTA （貝瑞塔）廠M9型改造半自動手槍製造之槍枝，換
      裝土造金屬槍管而成（槍枝管制編號：0000000000），扣
      案之子彈經送驗定結果，係具殺傷力之直徑8.8 ±0.5 mm
      之非制式子彈8 顆，此有內政部警政署刑事警察局97年12
      月11日刑鑑字第0970186163號鑑驗書1 份及所附照片附卷
      可佐( 見97年度偵字第32755 號卷第389 至391 頁) 。綜
      合上述，被告丙○○持有具殺傷力之Ｅ槍及子彈( 共8 顆
      ) 之犯行明確，堪予認定。另因被告丙○○否認上開犯行
      ，證人丁○○復有意迴護被告丙○○，是本院僅能認定被
      告丙○○於當時不詳時間，在上開丁○○住處外某處持有
      前揭槍枝及子彈，附此敘明。
三、核被告丁○○所為，係犯槍砲彈藥刀械管制條例第7 條第4
    項、第8 條第4 項、第12條第4 項之未經許可持有制式手槍
    、改造手槍、子彈罪，刑法第271 條第1 項、第2 項之殺人
    既遂( 楊素貞部分) 及殺人未遂罪( 甲○○、戊○○部分)
    ；其以一行為同時持有制式手槍、改造手槍、子彈而觸犯數
    罪名，為想像競合犯，應依刑法第55條前段規定從一重之未
    經許可持有制式手槍罪論處；其先後於密接之時間、地點持
    Ｄ槍殺害甲○○，顯基於同一殺人之犯意接續為數個殺害行
    為，為單純一罪；然其殺害楊素貞、甲○○、戊○○之行為
    ，侵害不同法益，應分別論以殺人既遂( 一罪) 、殺人未遂
     (二罪) ；其所犯上開四罪，犯意各別，應予分論併罰。另
    就所犯殺人未遂( 二罪) 部分，均依刑法第25條第2 項規定
    減輕其刑。
四、核被告丙○○所為，係犯槍砲彈藥刀械管制條例第8 條第4
    項、第12條第4 項之未經許可持有改造手槍、子彈罪；其以
    一行為同時持有改造手槍、子彈而觸犯數罪名，為想像競合
    犯，應依刑法第55條前段規定從一重之未經許可持有改造手
    槍罪論處。
五、核被告被告甲○○所為，係犯槍砲彈藥刀械管制條例第7 條
    第4 項、第8 條第4 項、第12條第4 項之未經許可持有制式
    手槍、改造手槍、子彈罪，其與案外人楊素貞( 已歿) 間有
    犯意之聯絡及行為之分擔，應依刑法第28條規定論以共同正
    犯；又其於前往丁○○住處前分配取得Ｂ槍及子彈之犯行，
    係其持有前揭Ｂ槍及子彈行為之繼續，不另論罪；又其與案
    外人被告楊素貞共同以一持有行為，同時持有制式手槍、改
    造手槍、子彈而觸犯數罪名，為想像競合犯，應依刑法第55
    條前段規定從一重之未經許可持有制式手槍罪論處。
六、核被告戊○○所為，係犯槍砲彈藥刀械管制條例第8 條第4
    項、第12條第4 項之未經許可持有改造手槍、子彈罪；其以
    一行為同時持有改造手槍、子彈而觸犯數罪名，為想像競合
    犯，應依刑法第55條前段規定從一重之未經許可持有改造手
    槍罪論處。
七、又被告丁○○、甲○○、戊○○分別有如事實欄所示之前科
    ，此有臺灣高等法院被告前案紀錄表各1 份附卷可參，其3
    人於有期徒刑之執行完畢5 年內，故意再犯本件有期徒刑以
    上之各罪，均為累犯，均應依刑法第47條第1 項規定加重其
    刑。然被告丁○○所犯上開殺人未遂部分(二 罪) ，同時有
    加重減輕事由，爰依法先加後減之，又其所犯殺人既遂、殺
    人未遂罪( 共三罪) 之法定本刑為死刑、無期徒刑部分，依
    法不予加重。再者，檢察官起訴書雖記載被告戊○○與同案
    被告甲○○及案外人楊素貞共同持有前揭Ａ槍、Ｂ槍( 含子
    彈) 之事實，然公訴檢察官於原審98年7 月21日審理時已當
    庭更正( 減縮) 犯罪事實為被告戊○○持有Ｃ槍( 含子彈14
    顆，其中1 顆為不發彈) 部分之犯行( 見原審卷二第196 頁
    ) ，法院自僅就更正後之犯罪事實審理，併予敘明。
八、再按對未發覺之罪自首而受裁判者，得減輕其刑，但有特別
    規定者，依其規定，刑法第62條定有明文；而犯槍砲彈藥刀
    械管制條例之罪自首，並報繳其持有之全部槍砲、彈藥、刀
    械者，減輕或免除其刑，其已移轉持有而據實供述全部槍砲
    、彈藥、刀械之來源或去向，因而查獲者，亦同，此為槍砲
    彈藥刀械管制條例第18條第1 項所明定，因槍砲彈藥刀械管
    制條例為刑法之特別法，則槍砲彈藥刀械管制條例第18條第
    1 項前段之規定，即為刑法第62條但書所示之特別規定，應
    優先適用。次按刑法第62條之所謂發覺，係指有偵查犯罪職
    權之公務員已知悉犯罪事實與犯罪之人而言，而所謂知悉，
    固不以確知其為犯罪之人為必要，但必其犯罪事實，確實存
    在，且為該管公務員所確知，始屬相當。如犯罪事實並不存
    在而懷疑其已發生，或雖已發生，而為該管公務員所不知，
    僅係推測其已發生而與事實巧合，均與已發覺之情形有別（
    最高法院75年度臺上字第1634號判例意旨參照）。查證人即
    警員乙○○於本院審理時到庭具結證述：97年11月17日在彌
    陀鄉甲○○租屋處所扣得手槍三支及子彈，是伊帶隊前往搜
    索的，當時我們是被派遣到醫院，而甲○○的車子當時停在
    案發現場，他可能認為他車上有子彈所以跑不掉，他就主動
    告訴我們車上有子彈，我們先到車上搜索到子彈，而我們認
    為車上既然有子彈應該也有槍，我們問他是否應該也有槍，
    他就告訴我們實情，並打電話給戊○○請他過來，並告訴戊○○要他與我們配合。之後戊○○帶我們去甲○○的租屋處
    所從廁所取出三支槍及槍內的子彈，子彈當時就放在彈匣裡
    面。我們事先並無線索知道甲○○有槍枝等語（見本院卷第
    115 頁) ，是依上開證詞以觀，被告甲○○既在有偵查犯罪
    權之公務員發覺犯罪事實之前，向警員告知自己的犯行，並
    報繳其所持有之全部槍枝、子彈，且願意接受裁判，則被告
    所為甲○○，確已該當自首之要件，且與前開槍砲彈藥刀械
    管制條例第18條第1 項前段規定「報繳其持有之全部槍砲、
    彈藥」之要件相符，故應依槍砲彈藥刀械管制條例第18條第
    1 項前段之規定減輕其刑。又刑同時有加重減輕事由，爰依
    法先加後減之。
九、至於被告戊○○雖係被告甲○○囑其配合警取出上開Ａ槍、
    Ｂ槍、Ｃ槍及子彈、惟自始即否認持有Ｃ槍之犯行，此觀其
    於警詢時供述：警方在3175-XB 號車輛、9076-JD 號車輛、
    甲○○租屋處所查獲之槍、彈、槍套是甲○○所有，案發生
    後，甲○○要求伊將槍彈及槍套載往其租屋處放置等語（見
    警A 卷第62頁) ，於偵查中亦證述：伊當天沒有帶槍到現場
    等語（見97年度偵字第32850 號卷第62頁) ，於原審亦供述
    ：案發當時伊都沒有拿槍等語（見原審卷一第187 頁) ，且
    於本院供述稱：甲○○叫伊帶警察去查槍的時候，伊有告訴
    警察伊不知道槍是何人的等語（見本院卷第116 頁) 。是其
    並不符合上開槍砲彈藥刀械管制條例第18條第1 項前段之規
    定減輕其刑之規定，亦與刑法第62條自首之規定不合，併此
    敘明。
十、上訴駁回部分：
(1)原審就被告丙○○部分，因而適用槍砲彈藥刀械管制條例第8
  條第4 項、第12條第4 項，刑法第11條前段、第55條前段、第
  42條第3 項、第38條第1 項第1 款，並審酌其未受許可而持有
  改造手槍及子彈之時間非長，且非其主動借得而持有，惡性未
  如被告丁○○重大，然其犯後逃亡，且依卷證所示情形，顯已
  於逃亡期間與被告丁○○串謀由被告丁○○承擔所有罪責，其
  犯罪後飾詞否認犯行，顯無悔意、態度不佳及其犯罪動機、目
  的、手段、學識( 國小畢) 、家境( 小康) 等一切情狀，就其
  所犯未經許可，持有改造手槍，量處有期徒刑參年玖月，併科
  罰金伍萬元，罰金如易服勞役以壹仟元折算壹日，扣案如附表
  一編號二、三所示之物，均沒收。認事用法，亦核無不合，量
  刑亦屬適當，被告丙○○上訴意旨，否認犯罪，指摘原判不當
  ，為無理由，應予駁回。
(2)原審就被告戊○○部分，因而適用槍砲彈藥刀械管制條例第8
  條第4 項、第12條第4 項，刑法第11條前段、第55條前段、第
  42條第3 項、第38條第1 項第1 款，並審酌其為累犯，乃應案
  外人楊素貞之邀而持有Ｃ槍( 含子彈14顆，其中1 顆為不發彈
  ) ，非其自始持有該等槍枝、子彈，該等手槍及子彈復非其主
  動借取，惟其狡飾否認犯行，犯後態度不佳、毫無悔意，及其
  犯罪動機、目的、手段、學識( 國中畢業) 、家境( 勉持) 等
  一切情狀，乃量處其未經許可，持有改造手槍，累犯，處有期
  徒刑肆年，併科罰金伍萬元，罰金如易服勞役以壹仟元折算壹
  日，扣案如附表二編號三、九所示之物，均沒收。認事用法，
  亦核無不合，量刑亦屬妥適，被告上訴意旨，否認犯罪，指摘
  原判不當，為無理由，應予駁回。
十一、撤銷改判部分：
(1)原審就被告甲○○部分，予以論罪科刑，固非無見，惟查原
  判決事實已有記載被告甲○○與死者楊素貞共同持有上開事實
  二所示之槍彈，理由內亦論及該二人為共同正犯，然據上論斷
  欄內卻漏引刑法第28條之條文，似有未洽。被告甲○○係於
  職司犯罪偵查之公務員發覺之前，主動告以非法持有具殺傷力
  之手槍、子彈之犯行，並接受裁判，有符合自首之要件，且與
  前開槍砲彈藥刀械管制條例第18條第1 項前段規定「報繳其持
  有之全部槍砲、彈藥」之要件相符，故應依槍砲彈藥刀械管制
  條例第18條第1 項前段之規定減輕其刑，原審法院認未為審酌
  ，尚有未洽。被告甲○○上訴主張自首本件犯罪，為有理由，
  且原判決既有上開可議之處，此部分自屬無可維持，自應由本
  院將原判決此部分予以撤銷改判。爰審酌被告甲○○為累犯，
  其未受許可而與案外人楊素貞共同持有之制式手槍、改造手槍
  及子彈數量甚鉅，對他人生命、身體以及社會治安已生潛在不
  安與危險，又為解決債務糾紛，與被告戊○○及死者楊素貞分
  別持上開槍枝至被告丁○○住處催討債務，對於法秩序危害甚
  大，雖於偵查中雖坦承全部犯行，然於原審及本院審理中僅坦
  認持有Ｂ槍( 含子彈14顆) 之犯行，否認與與案外人楊素貞共
  同持有Ａ槍、Ｂ槍、Ｃ槍及前揭子彈之犯行，犯罪後態度尚非
  良好，及其犯罪動機、目的、手段、學識( 國中肄業) 、家境
  ( 小康) 等一切情狀，量處如主文第三項所示之刑，並就併科
  罰金部分，諭知易服勞役之折算標準。
(2)至扣案附表二編號一至六、八所示之槍枝、子彈均具殺傷力，
  業如前述，均為違禁物，且為被告甲○○與死者楊素貞共同持
  有之物，依共同正犯連帶沒收之法理，爰依刑法第38條第1 項
  第1 款規定，於被告甲○○之主文項下宣告沒收之；扣案如附
  表二編號七及七之一所示之槍套3 個、槍套配帶1 條，係案死
  者楊素貞所有之物，業據被告甲○○於警、偵訊中坦承在卷，
  顯係供被告甲○○及死者楊素貞共同持有上開Ａ槍、Ｂ槍、Ｃ
  槍所用之物，依共同正犯連帶沒收之法理，亦應依刑法第38條
  第1 項第2 款規定，於被告甲○○之主文項下宣告沒收之。
十二、有關被告丁○○部分：
(1)原審就被告丁○○持有Ｄ槍、Ｅ槍及子彈部分，事證明確，予
  以論罪科刑，固非無見，惟查：被告丁○○持有具殺傷力之Ｄ
  槍、Ｅ槍及子彈，係其於97年11月10日左右的中午，在台南市
  ○○路上某茶店跟友人「阿狗」借的，且其借得槍枝後之前幾
  天，始將10顆子彈填裝在開槍使用之黑色Ｄ槍內，另一枝槍即
  Ｅ槍裡面本有子彈，故就沒有填裝子彈等情，業經其於偵查中
  供述明確，如前所述。是依其所述，可知其係於97年11月10日
  左右，在台南市○○路上某茶店跟友人「阿狗」借的，且在同
  年11月10日至同年11月16日案發間之某時，在住處內將Ｄ槍填
  裝子彈10顆，至於Ｅ槍裡面本有子彈8 顆，故未再填裝子彈等
  情，至堪認定。詎原審就上情未明確認定，事實內僅泛言被告
  丁○○係於97年11月12日前之某日，前往臺南市○○路與中華
  路附近之某茶店向真實姓名年籍不詳而綽號「阿狗」之人，借
  得上開Ｄ槍、Ｅ槍及子彈，其中1 支手槍已填裝數量不詳之子
  彈，另1 支則尚未填裝子彈，及於同年11月12日某時在住處內
  將另1 支尚未填裝子彈之手槍填裝數量不詳之子彈等語，自有
  事實認定未依卷證據之違法。被告丁○○及辯護人上訴意旨，
  就此部分以量刑太重，指摘原判決此部分不當，固非可取，惟
  原判決此部分既有上開可議之處，自屬無可維持，應由本院將
  此部分及定執行刑部分撤銷改判。爰審酌其素行不良，構成累
  犯，其未受許可而持有制式手槍、改造手槍及子彈之數量非微
  ，對他人生命、身體以及社會治安已生潛在不安與危險，又為
  解決債務糾紛，持上開槍枝犯案，惟念其此部分坦認持有槍枝
  、子彈部分犯行，及其犯罪動機、目的、手段、學識( 高中畢
  ) 、家境( 小康) 等一切情狀，爰就此部分量處主文第二項所
  示之刑，並就罰金刑部分，諭知易服勞役之折算標準。至扣案
  如附表一編號所示之槍枝、子彈均具殺傷力，業如前述，均為
  違禁物，且為被告丁○○持有之物，爰依刑法第38條第1 項第
  1 款規定，於被告丁○○之主文項下宣告沒收之。
(2)原審就被告丁○○前開殺人、殺人未遂部分，刑法第271 條第
  1 項、第2 項、第25條第2 項、第47條第1 項等規定，並審酌
  其素行不良，為累犯，事後為解決債務糾紛，持上開槍枝分別
  射殺甲○○、楊素貞、戊○○，足見其對他人生命及法秩序之
  漠視，惡性重大，對於殺人犯行雖坦承持槍擊發之事實，惟否
  認有殺人之犯意，猶飾詞狡辯，犯罪後態度非佳，然其持槍殺
  人之動機係因懷疑對方即被告甲○○當時亦持有槍枝情況下所
  為，及其犯罪動機、目的、手段、學識( 高中畢) 、家境( 小
  康) 等一切情狀，乃就其犯殺人未遂部分，累犯，量處有期徒
  刑陸年；又犯殺人既遂部分，累犯，量處有期徒刑壹拾伍年；
  又犯殺人未遂，累犯，量處有期徒刑陸年。認事用法，核無不
  合，量刑亦屬妥適，被告丁○○上訴意旨，乃以前開各詞指摘
  原判決不當，公訴人上訴意旨，以原審未斟酌被告丁○○未與
  被害人家屬和解，及未審酌被告丁○○僅因積欠楊素貞25萬元
  ，竟因怨恨而生持槍暴力解決債務糾紛之心，作為量刑之依據
  ，與就交付Ｅ槍給被告丙○○部分，有無適用槍砲彈藥刀械管
  制條例第8 條第3 項，意圖供自己或他人犯罪之用之要件等語
  ，指摘原判決不當，均為無理由，應予駁回。
(3)又被告丁○○上開撤銷改判部分所處之刑，暨上訴駁回所處之
  刑部分，依刑法第51條第1 項第5 款之規定，定其應執行刑為
  有期徒刑三十年，併科罰金壹拾伍萬元，罰金如易服勞役以新
  臺幣壹仟元折算壹日，扣案如附表一所示之物，均沒收。
十三、又另查，因鑑定機關並未將附表二編號二、三所示之手槍內
    填裝之子彈( 共27顆) 分別鑑定，無從認定已試射之子彈(
    共11顆) 原本填裝在何槍枝內，故依罪證有疑利於被告之原
    則，認該試射之子彈均取自被告戊○○持有如附表二編號三
    所示之改造手槍，從而，原審於被告戊○○所宣告之主文項
    下，僅宣告沒收試射後所餘子彈(16 顆) 之其中5 顆。及扣
    案之子彈經送鑑定試射後，無論認定該子彈具殺傷力或不具
    殺傷力，因試射後僅餘彈頭、彈殼，欠缺完全之子彈結構，
    已非槍砲彈藥刀械管制條例所管制之子彈，自非違禁物，爰
    不予宣告沒收；及另檢察官以本案其餘扣案不具殺傷力之子
    彈，為供被告犯罪所用或犯罪預備之物，請依法宣告沒收等
    語，然檢察官所稱供被告犯罪所用或犯罪預備之物，且不具
    殺傷力之子彈，究指何物，並未具體指明，原審認無從宣告
    沒收，本院核亦無不合，附此敘明。
乙、不另為無罪之諭知部分：
一、公訴意旨略以：被告甲○○與死者楊素貞自96年間某日起
    ，共同持有具殺傷力之制式口徑9mm 子彈1 顆( 即起訴書記
    載持有34顆，經認定僅持有33顆，二者間差額之1 顆) 及口
    徑12 GAUGE制式霰彈1 顆( 即起訴書記載持有6 顆，經認定
    僅持有5 顆) ，二者間差額之1 顆) ，將之藏放在甲○○所
    承租位於高雄縣彌陀鄉○○○路西二巷13號住處浴廁角落，
    並以臉盆覆蓋；被告丙○○於前揭時、地與被告丁○○共
    同持有具殺傷力之Ｄ槍；因認被告甲○○此部分犯行另涉槍
    砲彈藥刀械管制條例第12條第4 項未經許可持有子彈罪嫌，
    被告丙○○另涉槍砲彈藥刀械管制條例第7 條第4 項未經許
    可持有制式手槍罪嫌等語。
二、經查：
  1.檢察官起訴書所載被告甲○○與楊素貞共同持有之子彈為：
    口徑0.38吋制式子彈21顆、口徑9mm 制式子彈34顆、口徑9m
    m 制式多彈頭子彈1 顆、口徑12GA UGE制式霰彈6 顆、口徑
    12 GAUGE非制式霰彈3 顆、非制式子彈3 顆，固與被告甲○○與楊素貞共同持有且為警扣案之子彈數量：口徑0.38吋子
    彈21顆、口徑9mm 子彈38顆、霰彈9 顆( 此有高雄縣政府警
    察局岡山分局扣押筆錄、扣押物品目錄表各3 份、執行搜索
    時所拍攝之現場照片共68張可佐，見警Ａ卷第74至118 頁)
    相符。然前揭扣案之扣案之子彈經送驗定結果，分別係具殺
    傷力之口徑0.38吋制式子彈6 顆、口徑9mm 制式子彈24顆、
    口徑9mm 制式多彈頭子彈1 顆、非制式子彈2 顆( 分別為口
    徑9mm 1 顆、口徑8.8mm 1 顆) 、口徑12GA UGE制式霰彈5
    顆、口徑12 GAUGE非制式霰彈3 顆、口徑0.38吋制式子彈15
    顆、口徑9mm 制式子彈9 顆、非制式子彈1 顆( 口徑9mm)，
    及未具殺傷力之口徑12 GAUGE制式霰彈1 顆、口徑9mm 制式
    子彈1 顆，此有內政部警政署刑事警察局98年1 月6 日刑鑑
    字第0970186157、0000000000號鑑驗書2 份及所附照片附卷
    可佐( 見97年度偵字第32850 號卷第33至39頁) ，則扣案之
    口徑9mm 子彈38顆其中1 顆未具殺傷力部分，扣案之霰彈9
    顆其中1 顆未具殺傷力部分，均非槍砲彈藥刀械管制條例所
    稱之子彈，被告甲○○持有上開未具殺傷力之口徑12GAUGE
    制式霰彈1 顆、口徑9mm 制式子彈1 顆之犯行自屬犯罪不能
    證明，然因檢察官認此部分與前開論罪科刑部分具有想像競
    合犯之裁判上一罪關係，爰不另為無罪之諭知。
  2.依起訴書所載之犯罪事實觀之，被告丁○○於席間發現甲○○腰際似有攜帶槍枝，且楊素貞手提包亦似藏有槍枝，乃藉
    故進入屋內穿衣，而於屋內房間取出Ｄ槍及Ｅ槍，並藏放於
    入屋穿上之背心內。嗣於同日17時45分許至18時許間，雙方
    因談判破裂，甲○○與楊素貞乃起身並走向丁○○住處神桌
    前之屋外處而大聲咒罵，甲○○復撂下「一旦我離開這裡以
    後，你們每個人要小心一點」等語，甲○○遂與楊素貞轉身
    往巷口方向，斯時丁○○已於不詳時點將Ｅ槍交予丙○○持
    有等情，如前所述，則被告丙○○既係丁○○席間某時始將
    Ｅ槍交予丙○○持有，即無任何積極之證據足認被告丙○○
    亦有與丁○○共同持有Ｄ槍之事實，被告甲○○持有上開Ｄ
    槍之犯行自屬犯罪不能證明，然因檢察官認此部分與前開論
    罪科刑部分具有想像競合犯之裁判上一罪關係，爰不另為無
    罪之諭知。
據上論斷，應依刑事訴訟法第368 條、第369 條第1 項、第364
條、第299 條第1 項前段，槍砲彈藥刀械管制條例第7 條第4 項
、第8 條第、4 項、第12條第4 項，第18條第1 項、刑法第28條
第47條第1 項、第11條前段、第55條前段、第42條第3 項、第38
條第1 項第1 款、第2 款、第51條第5款，判決如主文。
本案經檢察官姜麗儒到庭執行職務。
中    華    民    國    99    年    4     月    21    日
                 刑事第九庭     審判長法  官  莊秋桃
                                      法  官  范惠瑩
                                      法  官  田平安
以上正本與原本無異。
如不服本判決，應於判決送達後10日內向本院提出上訴狀，其未
敘述理由者，並應於提出上訴狀後10日內向本院補提上訴理由狀
（應附繕本）。
中    華    民    國    99    年    4     月    21    日
                                  書  記  官  張宗芳
附表一：
┌──┬────────────┬───┬─────────┐
│編號│應沒收之物品名稱        │數量  │  備    考        │
├──┼────────────┼───┼─────────┤
│ 一 │以色列BUL  TRANSMARK廠製│壹支  │含彈匣壹個，槍枝管│
│    │BUL STORM 型，口徑9mm 之│      │制編號：0000000000│
│    │制式半自動手槍          │      │                  │
├──┼────────────┼───┼─────────┤
│ 二 │仿BERETTA （貝瑞塔）廠M9│壹支  │含彈匣壹個，槍枝管│
│    │型改造半自動手槍        │      │制編號：0000000000│
├──┼────────────┼───┼─────────┤
│ 三 │直徑8.8 ±0.5 mm之非制式│伍顆  │                  │
│    │子彈                    │      │                  │
└──┴────────────┴───┴─────────┘
附表二：
┌───┬────────────┬───┬─────────┐
│編號  │應沒收之物品名稱        │數量  │  備    考        │
├───┼────────────┼───┼─────────┤
│ 一   │菲律賓ARMSCOR 廠202 型  │壹支  │槍枝管制編號：    │
│      │0.38吋制式轉輪手槍      │      │0000000000        │
├───┼────────────┼───┼─────────┤
│ 二   │仿BERETTA （貝瑞塔）廠  │壹支  │含彈匣壹個，槍枝管│
│      │92FS型改造半自動手槍    │      │制編號：0000000000│
├───┼────────────┼───┼─────────┤
│ 三   │仿BERETTA （貝瑞塔）廠  │壹支  │含彈匣壹個，槍枝管│
│      │92FS型改造半自動手槍    │      │制編號：0000000000│
├───┼────────────┼───┼─────────┤
│ 四   │口徑0.38吋制式子彈      │拾肆顆│                  │
├───┼────────────┼───┼─────────┤
│ 五   │霰彈                    │陸顆  │                  │
├───┼────────────┼───┼─────────┤
│ 六   │口徑9mm 制式子彈        │柒顆  │                  │
├───┼────────────┼───┼─────────┤
│ 七   │槍套                    │參個  │                  │
├───┼────────────┼───┼─────────┤
│七之一│槍套配帶                │壹條  │                  │
├───┼────────────┼───┼─────────┤
│ 八   │口徑9mm 制式子彈        │拾陸顆│                  │
├───┼────────────┼───┼─────────┤
│ 九   │上開編號八之口徑9mm 制式│伍顆  │因鑑定機關並未將編│
│      │子彈                    │(原審 │號二、三所示手槍內│
│      │                        │誤繕為│填裝之子彈 (共27顆│
│      │                        │肆顆) │) 分別鑑定，無從認│
│      │                        │      │定已試射之子彈( 共│
│      │                        │      │11顆) 原本填裝在何│
│      │                        │      │槍枝內，故認該試射│
│      │                        │      │之子彈均取自被告盧│
│      │                        │      │家翔持有之改造手槍│
│      │                        │      │，從而，於被告盧家│
│      │                        │      │翔所宣告之主文項下│
│      │                        │      │，僅宣告沒收試射後│
│      │                        │      │所餘子彈(16 顆)之 │
│      │                        │      │其中5 顆。        │
└───┴────────────┴───┴─────────┘
附錄所犯法條：
槍砲彈藥刀械管制條例第7條
未經許可，製造、販賣或運輸火砲、肩射武器、機關槍、衝鋒槍
、卡柄槍、自動步槍、普通步槍、馬槍、手槍或各類砲彈、炸彈
、爆裂物者，處死刑、無期徒刑或7年以上有期徒刑；處徒刑者
，併科新台幣3千萬元以下罰金。
未經許可，轉讓、出租或出借前項所列槍砲、彈藥者，處無期徒
刑或 5 年以上有期徒刑，併科新台幣 1 千萬元以下罰金。
意圖供自己或他人犯罪之用，而犯前二項之罪者，處死刑或無期
徒刑；處徒刑者，併科新台幣 5 千萬元以下罰金。
未經許可，持有、寄藏或意圖販賣而陳列第1項所列槍砲、彈藥
者，處 5 年以上有期徒刑，併科新台幣 1 千萬元以下罰金。
第 1 項至第 3 項之未遂犯罰之。
槍砲彈藥刀械管制條例第8條
未經許可，製造、販賣或運輸鋼筆槍、瓦斯槍、麻醉槍、獵槍、
空氣槍或第4條第1項第1款所定其他可發射金屬或子彈具有殺傷
力之各式槍砲者，處無期徒刑或5年以上有期徒刑，併科新臺幣1
千萬元以下罰金。
未經許可，轉讓、出租或出借前項所列槍枝者，處5年以上有期
徒刑，併科新臺幣 1 千萬元以下罰金。
意圖供自己或他人犯罪之用，而犯前二項之罪者，處無期徒刑或
7 年以上有期徒刑，併科新臺幣 1 千萬元以下罰金。
未經許可，持有、寄藏或意圖販賣而陳列第1項所列槍枝者，處3
年以上10 年以下有期徒刑，併科新臺幣 700 萬元以下罰金。
第 1 項至第 3 項之未遂犯罰之。
槍砲彈藥刀械管制條例第12條
未經許可，製造、販賣或運輸子彈者，處1年以上7年以下有期徒
刑，併科新台幣 500 萬元以下罰金。
未經許可，轉讓、出租或出借子彈者，處6月以上5年以下有期徒
刑，併科新台幣 300 萬元以下罰金。
意圖供自己或他人犯罪之用，而犯前二項之罪者，處3年以上10
年以下有期徒刑，併科新台幣 700 萬元以下罰金。
未經許可，持有、寄藏或意圖販賣而陳列子彈者，處5年以下有
期徒刑，併科新台幣 300 萬元以下罰金。
第 1 項至第 3 項之未遂犯罰之。
中華民國刑法第271條
（普通殺人罪）
殺人者，處死刑、無期徒刑或 10 年以上有期徒刑。
前項之未遂犯罰之。
預備犯第 1 項之罪者，處 2 年以下有期徒刑。

司法院資訊處製作；財團法人民間司法改革基金會備份。
